臺灣高等法院臺南分院刑事判決　 96年度上重更(三)字第164號
上　訴　人　臺灣雲林地方法院檢察署檢察官
上　訴　人
即　被　告　甲○○
　　　　　　　　　　(現另案於臺灣臺南監獄臺南分監執行中)
選任辯護人　張仁懷　律師
上列上訴人因被告強盜殺人案件，不服臺灣雲林地方法院九十三
年度重訴字第三號中華民國九十三年十月廿二日第一審判決（起
訴案號：臺灣雲林地方法院檢察署九十二年度偵字第四四三二號
、第四八九九號），提起上訴，判決後，經最高法院第三次發回
更審，本院判決如下：
    主  文
原判決關於甲○○強盜殺人暨定執行刑部分撤銷。
甲○○犯強盜罪，而故意殺人，處死刑，褫奪公權終身。
    事  實
一、甲○○（所犯附表編號一、二、三、四竊盜部分及竊取小貨
    車犯行，業經本院前審判決有期徒刑五年，雖上訴三審，然
    上訴不合法，經最高法院駁回確定在案）因妨害兵役治罪條
    例，經法院判處有期徒刑三月，又因傷害致死案件，經法院
    判處有期徒刑八年，減為有期徒刑四年，接續執行，嗣於民
    國（下同）七十五年八月十二日執行完畢；又因竊盜案，經
    法院判刑並減刑為有期徒刑九月，於八十一年九月廿二日執
    行完畢；又因施用第一級毒品罪、毀損罪、施用第一級毒品
    罪、施用第二級毒品罪，經法院判處有期徒刑九年、十月、
    三月、十一月、五月，定應執行刑十一年二月，現在執行中
    。
二、甲○○、吳登福（所犯附表編號一、二、三、四竊盜部分，
    業經台灣雲林地方法院判決有期徒刑五年二月，所犯附表編
    號五準強盜部分，業經台灣雲林地方法院判決有期徒刑十年
    ，應執行有期徒刑十四年六月，雖上訴三審，然竊盜部分上
    訴不合法，準強盜部分則因上訴逾期，均經最高法院駁回確
    定在案）、柯清聯（所犯附表編號一、二、三、五竊盜部分
    ，業經本院前審判決有期徒刑四年十月確定在案）、吳呈期
    （經檢察官通緝中）四人，於九十二年十月十五日凌晨二時
    許，由甲○○駕駛竊得之二一○二─ＧＬ號小貨車，搭載吳
    登福、柯清聯、吳呈期，至雲林縣四湖鄉鹿場村雲一三六號
    公路與雲一五五號公路口旁「黃守」鵝場（如附圖所示），
    謀議行竊幼鵝（下稱第五次竊鵝案）。
  (一)甲○○等四人駕車抵達現場後，為免遭人發覺，先由吳登福
    下車，將摻有農藥成分食物，丟入隔壁住家狗籠，將該戶飼
    養狗隻毒斃後（毀損部分未經告訴），接著甲○○駕駛上開
    小貨車，倒車停於「黃守」鵝場旁巷道，如附圖c、d所示位
    置中間靠巷口處，車頭朝北（即朝巷口）停放，熄火，並在
    車上把風。
  (二)吳登福留在後車斗，接應幼鵝，而由吳呈期持客觀上，足以
    對人之生命、身體、安全構成威脅，具有危險性破壞剪、鉗
    子、美工刀，先以破壞剪、鉗子破壞「黃守」鵝場木板圍欄
    、鐵柵欄（如附圖b所示），再以美工刀，劃破鵝場內塑膠
    布棚（如附圖a所示，毀損部分未經告訴），接著由柯清聯
    、吳呈期帶著籠子，侵入鵝場，竊得一百餘隻幼鵝，放入後
    車斗，旋又進入接續竊取幼鵝。
  (三)「黃守」因剛買進千餘隻幼鵝，恐遭人行竊，乃與配偶乙○
    ○夜宿鵝舍顧守，黃守並整夜躺在鵝舍起居室（如附圖Ｂ所
    示）前屋簷下躺椅（如附圖j所示）。柯清聯、吳呈期再次
    進入鵝場接續行竊後，要出來時，發現驚動主人黃守，並看
    見黃守持一支糞叉追來，就由原侵入路線逃出，將再次接續
    竊得幼鵝，倒入後車斗後，柯清聯先逃至雲一三六號公路，
    再轉入雲一五五號公路紅綠燈下 (如附圖g所示)，甲○○亦
    立即將車子啟動，開出巷道，轉入雲一三六號公路。而在巷
    口東側（如附圖d所示)，吳登福、吳呈期二人，被黃守追上
    ，即共同為脫免逮捕，互為犯意聯絡，一起與持糞叉的黃守
    拉扯，壓制黃守，以拒退黃守追捕，吳登福並喊：「乎死、
    乎死」等語，以脅迫「黃守」，放棄追捕。但黃守不為所動
    ，又跑去攔車，而在附圖e所示位置，將甲○○車輛攔住，
    致甲○○車輛暫時煞停，吳登福、吳呈期二人，隨即爬上後
    車斗。
  (四)黃守為防竊賊逃脫，右腳在前，左腳在後，擋在小貨車前之
    右方，持糞叉揮打駕駛座前方擋風玻璃，因而使擋風玻璃有
    網狀裂痕。斯時，甲○○為脫免逮捕，竟單獨基於殺人之故
    意，起意施強暴輾死黃守，立即啟動車輛，往前撞倒黃守，
    黃守經撞及後，隨即坐在地上並右腳在前倒在車前下方右邊
    ，其頭部亦自然偏向右側，甲○○此時亦往前開駛，致車右
    側前後輪，其中前面輪子，輾過「黃守」右小腿內側，後面
    輪子，連續輾過「黃守」右腹部、右胸部、左臉部，造成黃
    守顏面部及唇部呈暗紅色，兩眼瞳孔放大，左面部明顯車
    胎壓痕廿×十二公分，右耳溢出血液。兩側肋骨多發性骨
    折，右前胸乳頭處擦傷四×四公分，右側腹肋交界處四處斜
    向點狀瘀擦傷四×四公分。尾底骨部擦瘀傷五×五公分。
    右小腿後部擦瘀傷十六×四公分，右小腿內側部不規則狀
    車胎壓痕併皮下瘀傷八×四公分，右膝前部二處油漬痕，各
    為０．七×０．二公分及０．五×０．三公分，左足部跟骨
    部擦瘀傷六×六公分右顳部頭皮下血腫六×四公分，左側
    前顱腔橫向顱骨骨折六公分，右側後顱腔斜向顱底骨骨折六
    公分，腦輕度鬱血。腹胸部左側第二至第十肋骨側緣骨折
    ，右側第二至第七肋骨側緣骨折，左側胸腔側部胸壁血腫十
    二×八公分，右側胸腔側部胸壁血腫十×八公分。兩側肺
    葉均呈明顯鬱血，呈肺出血。後心包膜表面瘀血，下腔靜
    脈及右心房處瘀血三×二公分。甲狀腺、膀胱周圍出血。
    膀胱恥骨上瘀血腫三×二公分等處受傷。
  (五)黃守因遭車輛壓擊胸部及頭部，造成全身上開多處外傷；雖
    顱骨及顱底骨骨折，但顱內無腦實質及硬腦膜下腔出血；胸
    部多處骨折如左右胸多處肋骨骨折，但胸腔內無血胸及肺萎
    縮；心臟及大血管，除下腔靜脈及右心房處血腫外，無血管
    創傷性破裂；腹腔內無大量出血。其死亡機轉為：胸部經壓
    擊後，造成兩側肋骨斷裂骨折，重力重擊左心室，引發原發
    性心室節律障礙，而立即死亡；即黃守因遭車輛壓擊胸部，
    造成兩側肋骨骨折及下腔靜脈及右心房處血腫，導致心臟震
    傷，立即死亡等情。甲○○乃駕駛之前開小貨車右轉進入雲
    一五五號公路，柯清聯亦爬上右前座，開回雲林縣口湖鄉。
  (六)乙○○因聽見丈夫黃守，與甲○○等人爭執聲後，驚醒而追
    出查看，僅見竊賊駕駛小貨車，於雲一五五公路紅綠燈處，
    右轉逃逸，黃守則已倒臥在路上（如附圖f所示），經緊急
    送醫急救，仍無法救治。
  (七)甲○○、吳登福、柯清聯、吳呈期四人，於逃離現場後，柯
    清聯中途先下車，甲○○、吳登福、吳呈期三人，即將向黃
    守竊得三百餘隻幼鵝，連夜載往雲林縣四湖鄉溪尾村「王俊
    郎」鵝場，王俊郎以市價一半價格，向甲○○收購上開贓物
    （王俊郎故買贓物部分，業經本院前審判決有期徒刑四年後
    ，未上訴已確定在案）。
三、甲○○嗣後將上開小貨車，開往台南縣北門鄉鯤江村南鯤鯓
    廟後方產業道路丟棄，並與吳登福、柯清聯、吳呈期，分頭
    藏匿。本件案發後，警方當晚即前往調查偵辦，當天白天檢
    察官據報前往相驗，當場即有一名警方線民向承辦員警提供
    被告所使用之行動電話號碼，員警乃前往被告落腳處查證認
    為該線索相當可靠，隨即對該電話號碼實施通訊監察。另一
    方面，警方亦據報於九十二年十月十四日凌晨二時許，在嘉
    義縣東石鄉下楫村下楫子寮四十九號之一（即附表編號四）
    ，同有遭人竊鵝，經兩地現場勘查結果，嘉義縣東石鄉下楫
    村下楫子寮四十九號之一路面上的輪胎痕，與上開案件被害
    人臉上所留的胎痕相合；且以刀劃破鵝舍外面的帳棚，測量
    的結果，兩地劃破帳棚的高度、長度都一樣，作案手法相似
    。因二者案發地點都很偏僻，通訊比較少，經通訊蜂巢比對
    ，行動電話Ｚ000000000號確為甲○○使用，且通
    訊紀錄在這二個地點都有出現；乃研判甲○○等涉有重嫌。
    在此同時雲林縣警察局北港分局因被告涉有毒品危害防制條
    例案件而對被告行蹤進行監控，承辦本案之雲林縣警察局台
    西分局專案小組人員乃於雲林縣水林鄉塭底村新塭十一號對
    被告進行攻堅而加以逮捕。上開四人除吳呈期尚在逃外，甲
    ○○、吳登福、柯清聯三人陸續被雲林縣警察局台西分局派
    員拘捕到案。
四、案經雲林縣警察局台西分局報請臺灣雲林地方法院檢察署檢
    察官偵查起訴。
    理  由
壹、證據能力部分:
一、按被告以外之人於審判外之言詞或書面陳述，除法律有規定
    者外，不得作為證據；被告以外之人於偵查中向檢察官所為
    之陳述，除顯有不可信之情況者外，得為證據。法院就被告
    本人之案件調查共同被告時，該共同被告準用有關人證之規
    定；證人、鑑定人依法應具結而未具結者，其證言或鑑定意
    見，不得作為證據；刑事訴訟法第一百五十九條、第一百五
    十九條之一第二項、第二百八十七條之二、第一百五十八條
    之三分別定有明文。經查，本件證人乙○○、吳育新、吳進
    發、張男雄等人於偵查中均經具結作證。現階段刑事訴訟法
    規定檢察官代表國家偵查犯罪、實施公訴，依法其有訊問被
    告、證人及鑑定人之權，證人、鑑定人且須具結，而實務運
    作時，偵查中檢察官向被告以外之人所取得之陳述，原則上
    均能遵守法律規定，不致違法取供，其可信性極高，故證人
    乙○○、吳育新、吳進發、張男雄等人於偵查中均經具結作
    證所為陳述，經查又無顯不可信之情況，自得作為證據。辯
    護人以該等證人偵查中未經具結，證詞不具證據能力云云，
    容有誤會。又同案被告吳登福、柯清聯於警訊及偵查中未經
    具結之陳述，核屬被告以外之人於審判外之言詞陳述，揆諸
    上開法條規定，應無證據能力。
二、次按被告以外之人於審判外之陳述，雖不符前四條之規定，
    而經當事人於審判程序同意作為證據，法院審酌該言詞陳述
    或書面陳述作成時之情況，認為適當者，亦得為證據。當事
    人、代理人或辯護人於法院調查證據時，知有第一百五十九
    條第一項不得為證據之情形，而未於言詞辯論終結前聲明異
    議，視為有前項之同意，刑事訴訟法第一百五十九條之五定
    有明文。辯護人除對於同案被告吳登福、柯清聯兩人於警訊
    及偵查中之陳述及證人乙○○、吳育新、吳進發、張男雄等
    人於偵查中之陳述爭執其證據能力外，對於其他證人之陳述
    為審判外之陳述而屬傳聞證據，暨公訴人、被告於偵、審中
    提出及偵、審中所調取函查之各項具傳聞性質之證據資料，
    公訴人、被告於本院審判程序中對於前述證人於偵查中之證
    述及其他相關具傳聞性質之證據資料之證據能力，均表示沒
    有意見，且迄於言詞辯論終結前亦未聲明異議。本院審酌上
    開證人於偵查中均經具結而在檢察官面前陳述及各項證據資
    料作成之情況，核無違法取證或其他瑕疪，且為證明本件犯
    罪事實所必要之重要關係事項，認為以之作為證據為適當，
    上開證人於審判外之陳述及其他相關證據資料，均具有證據
    能力，併予敘明。
三、辯護人另爭執被告甲○○於九十二年十月二十五日二十二時
    五分許，在雲林縣警察局台西分局製作第一份警訊筆錄時，
    被告甲○○表示拒絕夜間訊問，何以至次日（即同年十月二
    十六日凌晨二時許，卻在被告主動要求下，再進行訊問製作
    第二份警訊筆錄？根據筆錄記載第二份警訊筆錄製作之時間
    自十月二十六日凌晨二時至同日凌晨三時二十五分止，但被
    告甲○○卻於停止夜間訊問之期間即十月二十五日二十三時
    許指認同案被告吳呈期、柯清聯之存檔照片；又被告甲○○
    被逮捕時扣案之物品均與毒品犯罪有關，何以第二份警訊筆
    錄先訊問毒品之案情後，突然問及本件竊盜之案情？凡此均
    足以證明該警訊筆錄之製作有違取證原則，而應予排除云云
    。經查，被告固然有權拒絕接受夜間訊問，但非不得於拒絕
    夜間訊問後再行主動要求於夜間接續訊問，被告甲○○於九
    十二年十月二十五日二十二時五分許，拒絕夜間訊問，但至
    同年十月二十六日凌晨二時許，主動要求下，再進行訊問，
    於法並無不合。次查，被告甲○○指證同案被告吳呈期、柯
    清聯之存檔照片，係在十月二十六日凌晨二時許，開始製作
    第二份警訊筆錄中所指認，而非於停止夜間訊問之期間所指
    認甚明（見警卷第九頁），辯護人主張係於停止夜間訊問之
    期間所指認，並非實在。再查，被告甲○○另涉犯毒品案件
    ，同時遭雲林縣警察局北港分局監控，雖本件攻堅逮捕被告
    之警方人員為承辦本件強盜殺人案件之專案小組，但警方非
    不得先就毒品案件訊問被告後，接續就本件強盜殺人相關案
    情訊問被告，故警訊筆錄先記載毒品案件之訊問內容，再接
    續記載本件強盜殺人案件之訊問內容，符合警方訊問筆錄製
    作之慣例，並無違乎常情之處。況被告甲○○於檢察官偵查
    中，陳稱台西分局之筆錄係在自由意志下之陳述，未遭強迫
    等語（見偵一卷九十八頁），足證被告之警訊筆錄係在自由
    意志下所為之陳述，亦具有證據能力。
四、查本件被告犯罪事實之證據方法，詳如起訴書、原審判決書
    、本院卷內所引之證據，詳如：1、被害人王陽隆之供述。2
    、案發現場照片、現場圖、黃守臉部遺留之胎痕照片、藍色
    自小貨車採證照片、車號8220─ＧＬ藍色自小貨車勘驗筆錄
    、藍色自小貨車駕駛座視線照片、現場路燈照明照片、雲林
    縣警察局台西分局偵辦1015專案現場圖。3、法務部法醫研
    究所92法醫所醫鑑字第1490號鑑定書。4、鑑定證人王約翰
    之證述。5、驗斷書、勘驗筆錄、相驗屍體證明書及相驗解
    剖照片、解剖筆錄。6、刑事警察局92年10月30日刑鑑字第
    0920203682號。7、92年12月10日刑鑑字第0920202443號鑑
    驗通知書。8、證人柯清聯於原審之證述。9、被害人之妻乙
    ○○之供證。10、原審93年9月4日勘驗現場之勘驗筆錄。11
    、證人吳育新之證述。12、證人王鴻禧之證述。13、證人王
    鴻禧所繪之擋風玻璃裂痕示意圖。14、證人莊進川之證述。
    15、證人吳進發之證述。16、證人張男雄之證述。17、中國
    醫藥學院北港附設醫院法醫參考病歷摘要。18、匯豐佳里廠
    結帳清單。19、吳崑銘贓物認領保管收據。20、雲林縣警察
    局台西分局94年10月3日台西警刑字第0940010107號函暨附
    件。21、雲林縣警察局台西分局94年11月11日台西警刑字第
    0940012185號函暨附件。22、雲林縣警察局台西分局94年11
    月19日台西警刑字第0940013616號函。23、雲林縣警察局94
    年10月11日雲警鑑字第0940040911號函。24、雲林縣警察局
    94年11月17日雲警鑑字第0940046147號函。25、雲林縣警察
    局台西分局94年12月20日台西警刑字第0940013615號函等，
    被告及辯護人均表示沒有意見，且迄於言詞辯論終結前亦未
    聲明異議。本院審酌該言詞陳述或書面陳述作成時之情況，
    認為適當，自得採為證據。
貳、實體部分：
一、關於本判決附表、附件、附圖：
    為便於閱讀起見，本判決將使用附表、附件、附圖，附於判
    決後面。茲將判決所用附表、附件、附圖，臚列如下：(1)附
    表（即附表編號一至五竊鵝案）。(2)附件一（原審 (一)九
    十三年六月十日鑑定人王約翰詰問筆錄）。(3)附件二（甲○
    ○是否故意撞倒、輾死黃守，以脫免逮捕，被告甲○○於警
    詢、偵查、原審中之說詞）。(4)附件三（原審卷《二》九十
    三年九月十三日審判時，柯清聯在甲○○涉案部分，以證人
    身分供述筆錄）。(5)附件四（原審卷 (二)九十三年九月四
    日勘驗筆錄）。(6)附圖（即原審卷 (二)九十三年九月四日
    勘驗筆錄附圖）。
二、訊據被告甲○○矢口否認有上開強盜而故意殺人之犯行，辯
    稱：案發當時現場沒有路燈，我沒有看到車前有人，該小貨
    車前座擋風玻璃並沒有破裂，當天係與吳登福、柯清聯、吳
    呈期三人要去竊鵝，該車是我之前所竊得，我是事後看報紙
    才知道被害人黃守被車輾斃，我是在被警抓到時，主動供出
    有涉及本案係自首云云。
三、惟查有關第五次竊鵝，被告甲○○如何脫免逮捕而施強暴，
    並故意殺人之事證：
    (一)被害人黃守死亡原因：
    1.被害人黃守妻子乙○○於原審具結供證稱：案發前九十二
    年十月十四日晚上十一時許，她先生在鵝舍起居室外屋簷下
    躺椅睡下（如附圖j所示），她則在房間睡（如附圖Ｂ所示
    ），至十五日凌晨二時許，她聽到先生喊二、三聲「怎麼這
    麼惡質」，就趕快爬起來，走到大馬路時，撿支當天下午，
    燒草時拿著挑火，以致竹尾有些黑黑的竹子，但追不上，看
    到她先生倒在地上，如附圖ｆ所示位置，還沒有到ｆ處，就
    把竹子丟在一旁，當晚她先生黃守係穿件四角形白色內褲及
    一件有條紋短袖上衣等語（詳原審卷 (二)一八頁背面至二
    四頁背面，原審卷 (二)一０八頁），並有下列證據足證，
    應可採信：
    (1)現場有一張照片顯示（詳相驗卷二九頁下方），如附圖f
    所示位置，為一片血跡。(2)現場二張照片（詳相驗卷二八頁
    上方照片、二九頁上方照片），顯示有焦黑竹棍一支，就在
    該片血跡南側馬路邊。(3)黃守屍體照片九張（詳警卷三六至
    三九頁）。由照片顯示，被害人黃守當晚確實穿著四角形白
    色內褲無誤。
    2.又據法務部法醫研究所，就被害人黃守屍體，進行「肉眼
    觀察、屍體解剖內部檢查、病理解剖顯微檢查」，進而對黃
    守死因，分析判定，有九二法醫所醫鑑字第一四九０號鑑定
    書在卷可佐（詳相驗卷一二二至一三二頁）。嗣負責上開鑑
    定法醫師王約翰，復於九十三年六月十日，在原審接受詰問
    ，詳細說明，供述內容如附件一所示（詳原審卷 (一)二二
    九至二三七頁，光碟內七張照片，依序列印在原審卷 (一)
    二五五至二六二頁）。
    3.上述法醫研究所九二法醫所醫鑑字第一四九０號鑑定書，
    關於「肉眼觀察、屍體解剖內部檢查」二部分記載，有驗斷
    書、勘驗筆錄、相驗屍體證明書及相驗解剖照片卅一張在卷
    可證（詳相驗卷二一至二六、一七、一三三、四三至六０頁
    ），應可採信。故有關鑑定人就黃守死因分析判定，是否可
    採？茲依上述鑑定書，就「肉眼觀察、屍體解剖內部檢查」
    二部分記載，作為依據，說明如下：
    (1)被害人黃守有無遭車子輾過？
  　查從被害人黃守左邊臉部不規則出血痕跡（詳原審卷(一)二
    五八頁照片及警卷三八頁上方、中間二張照片）及被害人黃
    守右小腿內側不規則皮下瘀傷（詳警卷三七頁上方照片，相
    驗卷一二六頁鑑定書，有關下肢部位肉眼觀察結果）。鑑定
    人研判，均是車胎壓痕。又鑑定人依被害人黃守左臉部、右
    小腿內側車胎壓痕及「右顳部頭皮下血腫六×四公分，無頭
    部顱骨骨折，左側前顱腔橫向顱底骨骨折六公分，右側後顱
    腔斜向顱底骨骨折六公分，顱內無硬腦膜下腔、無蛛網膜下
    腔及無腦實質出血，腦重一三００公克，輕度鬱血、右耳出
    血」等情（詳相驗卷一二七頁鑑定書，有關頭蓋腔、鼻耳的
    屍體解剖內部檢查結果），研判被害人黃守生前，確遭車子
    輾過，其判斷符合事證，應屬可採。
    (2)又被害人黃守胸腹部有無遭車子輾過？
    從被害人黃守「右上腹右下往右上，經過胸部，有道斷斷續
    續出血痕跡，而乳頭下有個出血痕」及被害人黃守「兩側肋
    骨多發性骨折，右前胸乳頭處擦傷四×四公分；右側腹肋交
    界處四處斜向點狀瘀傷四×四公分」，暨「胸腹部左側第二
    至第十肋骨側緣骨折、右側第二至第七肋骨側緣骨折；胸骨
    無骨折斷裂。左側胸腔側部胸壁血腫十二×八公分；右側胸
    腔側部胸壁血腫十×八公分；後心包膜瘀血」等情（詳原審
    卷(一)二五七頁照片及相驗卷一二六頁鑑定書有關胸部肉眼
    觀察結果；相驗卷一二七頁鑑定書有關胸腹部、心臟的屍體
    解剖內部檢查結果）。由此觀之，鑑定人認被害人黃守胸部
    ，生前曾遭車子輾壓過，亦為可採。
    (3)至被害人黃守遭車子輾過前，其係如何倒地？
    首先，應注意被害人黃守屍體上開情形即：ａ黃守右前膝
    部沾有黑色油漬（詳警卷三七頁上方照片及相驗卷一二六頁
    鑑定書關於下肢部位肉眼觀察結果）。ｂ黃守左足跟擦傷瘀
    血（相驗卷一二六頁鑑定書有關下肢部位肉眼觀察結果），
    與右小腿後側明顯斜向擦痕（詳原審卷 (一)二五五頁列印
    照片）。ｃ屁股尾椎地方明顯滑動擦痕（詳警卷三八頁下方
    照片及原審卷 (一)二五六頁列印照片）。
    據此：ａ由於黃守左足跟擦傷瘀血、右小腿後側斜向擦痕
    、屁股尾椎地方擦痕，故鑑定人認黃守係仰躺著被車子輾過
    的，該判斷亦應屬可採。ｂ原審詢問鑑定人：有沒有辦法判
    斷死者倒地是因車子撞擊？鑑定人證稱：死者右後小腿，有
    很明顯斜向擦痕，一般而言，後小腿摔倒很難會有痕跡，從
    這裡推斷前面有個力量，往後推倒移動速度，所以才會有個
    拉痕出來，他的屁股有往後滑動，所以我推斷前面有力量往
    後推倒。原審又詢以：右後小腿擦痕，如死者先倒地才被輾
    過，可不可能拖出來這樣擦痕？鑑定人證稱：因如先倒地，
    兩個腿是同時靠在地上，此時若有個力量，把人往後拖者走
    ，往前位移的話，除這個地方，那個地方，都應該會有磨出
    痕跡，且背上整個也會磨出痕跡，但我沒有看到，表示死者
    是一次倒下去，一個地方拉，倒下去就沒有動了，若倒下去
    再拖的話，後面應該均會有明顯拉痕，但我沒有看到等語。
    故鑑定人認定被害人黃守，係後仰倒地後，隨即遭車子輾過
    。該項鑑定，確實可採。蓋：(甲)如被害人黃守是先躺在地上
    ，嗣後始遭車子輾過，那麼就應只有「左足跟擦傷瘀血、右
    後小腿擦傷瘀血、尾椎擦傷瘀血」。(乙)然被害人黃守右小腿
    後側，竟有明顯斜向拉痕，尾椎部位有明顯滑動擦傷，顯見
    被害人黃守，係在倒地時，隨後有個推動力量。此項合理推
    斷，該推動力量應即是壓過來的車輛。換言之，被害人黃守
    與車輛正面相對，而遭車輛撞及倒地後，隨即仰躺著，而遭
    車子輾壓過去。且鑑定人經原審詢以：死者右小腿後部擦傷
    ，是否可能是車輛輾過死者身體，帶動身體摩擦地面所造成
    擦傷？鑑定人證稱：不是，若是拖著走，除後小腿外，大腿
    、後背部同側應會也有傷痕，屁股也有傷痕，是倒下去坐下
    去的，所以應該不是拖著走等語。是鑑定人於原審供證稱：
    第一張照片下面那條腿，這是右小腿後側，後側有明顯斜向
    擦痕，表示這死者當時有倒下去，被擦過痕跡，有移動他的
    身體，腿上有擦痕出來是斜方向，這要看他倒的姿勢關係，
    這倒下去，不是他自己倒下去，是有個力量推下去；第二張
    照片，死者往後倒下去一定會坐下去，看他屁股尾椎地方，
    有明顯的擦痕，這人倒下去時，是外力導致」等語，應屬可
    信。ｃ又鑑定人供證稱：常人站著應該不會兩腳並齊，應該
    是一腳前、一腳後，這是比較合理姿勢，一定是車頭的保險
    桿先撞到，會撞到膝蓋，直接撞到胸部是非常難的，他當時
    碰到車子，我研判是右腳前，所以他的右腳有油漬」等語。
    依前所述，被害人黃守既是被車子撞倒後仰，隨即被車子輾
    過。則鑑定人認撞擊點，係在被害人黃守右腳膝蓋，其右腳
    膝蓋是被車子保險桿撞到，應屬實情。從而，鑑定人認被害
    人黃守是膝蓋被車子保險桿撞到，自可採信。然被害人黃守
    被撞時，為何是右腳在前、左腳在後及其右膝沾有黑色油漬
    ？經查：(甲)車子保險桿一般不會有黑油，反而是車子前頭，
    引擎下方底盤，最容易漏出黑油。(乙)如此一來，右膝黑色油
    漬，如何而來？合理推斷，應是被害人黃守倒地後仰、右腿
    彎曲，車子輾壓過來時，右膝碰到引擎下方底盤，沾到的黑
    色油漬。(丙)然被害人黃守右小腿內側，有輾壓痕跡，右小腿
    後側有明顯斜向拉痕，前已說明。可見被害人黃守是在倒地
    後仰後，接著遭車子輾壓過去時，右膝部位不再彎曲，而平
    貼在地。(丁)惟被害人黃守剛被撞而倒地時，如左腳在前、右
    腳在後，很可能是整個身體後仰時，左腳仍習慣在前而彎曲
    ，碰到引擎下方底盤，就應是左膝，而非右膝。是本件鑑定
    人認定，被害人黃守是右腳前、左腳後的姿勢站立時，遭車
    輛保險桿，撞到右膝而倒地，應屬可信。
    既可判斷被害人黃守，係被撞倒後，隨即遭車子輾壓過去
    的。依此，證人柯清聯於九十二年十月廿六日初到案時，於
    警訊向偵查員供稱：我看到黃守拿糞叉，打小貨車擋風玻璃
    時，自己跌倒的云云（詳如後述），即非可信。又被害人黃
    守倒地後，從身體那個部位到那個部位，遭車子那個輪胎輾
    過？查：ａ既然被害人黃守是右腳膝蓋先被撞而倒地，又是
    仰躺著被輾壓，故鑑定人判斷黃守是被撞及倒地後，後仰而
    被輾壓，是項判斷應可接受。ｂ又從右後小腿斜向擦痕、右
    小腿內側不規則皮下瘀傷，接著右腹部、胸部的上述壓傷，
    再接著是左邊臉部不規則出血痕跡。據此，尚可認定：(甲)被
    害人黃守右腹部、右胸部、左臉部，應是連續性壓傷。(乙)然
    被害人黃守右小腿內側與右腹部間，尚有膝蓋以上、腰部以
    下部位，均沒有發現明顯輾壓痕跡等情（詳相驗卷四五頁上
    方屍體解剖前照片及相驗卷一二六頁鑑定書有關背腰臀部、
    上肢肉眼觀察結果）。應可判定下列結論：此與右腹部、右
    胸部、左臉部連續性壓傷，不相連續，應係另個獨立壓傷。
    (丙)又被害人黃守右腹部、右胸部、左臉部，連續性壓傷，與
    右小腿內側獨立壓傷，究係車輛何輪壓過，不易判斷，鑑定
    人亦未能判斷。本院認較可能情形是，其中一個是前輪輾壓
    ，一個是後輪輾壓，才會有各自獨立情形。(丁)既然經過情形
    ，是被害人黃守先被撞後仰，再被輾壓。則鑑定人認定被害
    人黃守上述右腹部、右胸部、左臉部的連續性輾壓，係從被
    害人黃守右腹部，再往右胸，接著斜向左臉（因黃守臉向右
    側），此項判斷，亦合情理，自可採信。
    本件究係車子左側前輪、後輪輾過黃守身體，抑右側前輪
    、後輪輾過黃守身體？依內政部警政署刑事警察局九十二年
    十二月十日刑醫字第０九二０二０四四三號鑑驗書記載鑑驗
    結論：「本案證物未檢出足資比對結果，無法與死者陳屍處
    血跡進行比對。」；鑑驗結果：「……５．採自８２２０－
    ＧＬ編號六擋泥板標示６－１斑跡，以O-TOLIDINE血跡反應
    檢測法檢測結果，呈弱陽性反應，經抽取ＤＮＡ檢測，未檢
    出型別。６．採自８２２０－ＧＬ編號六擋泥板標示６－２
    斑跡，以O-TOLIDINE血跡反應檢測法檢測結果，呈陽性反應
    ，抗人血清檢測結果，呈陰性反應，經抽取ＤＮＡ檢測，未
    檢出型別。」等情（詳第四四三二號偵查卷（二）第三０六
    頁正背面）；是依如該鑑驗書所載，被告甲○○所駕前開貨
    車之擋泥板上之二處斑跡，既未曾驗得ＤＮＡ型別，似未能
    確認該二處斑跡即為被害人黃守所遺之血跡。然查被害人黃
    守遭撞及後，先坐在地上，隨即倒在車子前之右方，且其頭
    自然偏向右側，且左顏面部有明顯車輪輪胎印痕，業據法醫
    師王約翰鑑定屬實（詳原審卷 (一)第二三二頁、二三三頁
    反面）；再被告甲○○所駕二一０二－ＧＬ號（案發後已改
    懸八二二０－ＧＬ號車牌）小貨車，於九十二年十月二十六
    日勘驗時，亦有製作該小貨車之車輪拓樸，有台灣雲林地方
    法院檢察署九十二年十月十六日驗斷書及刑案現場照片各在
    卷可憑（詳相驗卷第二十二、一一三頁）；經將被害人黃守
    臉部輪胎印痕相片，與雲林縣警察局前開九十二年十月廿九
    日刑事案件證物採驗紀錄表送鑑拓自上開小貨車左前、右前
    、左後、右後車輪胎面紋路印，比對結果則右後輪紋型類相
    同，有雲林縣警察局台西分局九十四年十一月十一日台西警
    刑字第０９４００１２１８５號函附內政部警察署刑事警察
    局鑑驗通知書九十三年三月三一日刑鑑字第０９３００６９
    ４０３、0000000000號可按（詳本院更一卷第一
    八四至二０四頁）。再參之被害人之妻乙○○於原審時具結
    供證稱：我先生的頭部是朝我們隔壁房子等語（詳原審卷(
    二)第二十頁反面），及被害人倒臥處照片（詳四四三二號
    偵查卷 (一)一二一頁），則其為仰躺之姿式，而遭車子輾
    壓過去，應可判斷係小貨車之右側前面輪子，輾過「黃守」
    右小腿內側，後面輪子，連續輾過「黃守」右腹部、右胸部
    、左臉部無訛。
    4.被害人黃守死因：
    (1)鑑定人依頭部肉眼觀察結果、屍體解剖內部檢查結果，認
    「頭左側前顱腔有橫向裂痕出去，造成他的右耳出血，但壓
    過去他腦裡面，沒有出血，這是要探討的；人的前頭顱是固
    定的，固定體積，若突然一個很大力量過去，會向西瓜一樣
    炸開，顱內出血，顱骨會裂開，如切西瓜一樣，不是用一個
    東西砸下去，他是一個很緩慢的力量過去，壓擠顱骨所以頭
    骨會裂開，這力量是很緩慢，慢慢施壓過去的力量，顱頭骨
    就裂那麼厲害，為何腦內沒有出血，腦組織沒有出血，這有
    可能壓到頭部死者，已經接近死亡，血已經停止，腦內的血
    流不出來」等情，尚屬可採。
    (2)鑑定人再依據胸腹部、心臟的肉眼觀察結果、屍體解剖內
    部檢查結果，認定「他的胸部肋骨：他兩側肋骨都已經裂開
    ，在醫學上肋骨，不是那麼容易斷，那兩側斷裂那是有力量
    擠壓，所以兩側肋骨都斷掉，這力量炸過去，所以胸部沒有
    斷掉因力量散開，解剖可看到左邊、右邊內側都有出血，出
    血表示當時壓的時候人還活著，壓下去，這麼大的力量，把
    胸部壓開肺部裡面沒有出血，內部的血怎麼沒有跑出來，他
    的心臟心包膜有出血，這表示這心臟當時有受到外力，壓擠
    到它他開始出血，有個點壓到他，這個點心包膜我打開後，
    在我們心臟右心房，還有下面靜脈進來一個點，這點很重要
    ，這是我們心臟啟動跳動地方，很規律跳動，啟發點被壓住
    ，心臟突然可能會造成心律不整，醫學上有發現如我們打棒
    球速度很快一、二百公里打到胸部，碰，一打，打到心臟，
    有一個力量壓到心臟，人很容易就死亡，所以胸部不會出血
    ，這可以解釋這樣現象，說有壓過腹腔，腹腔要有反應，他
    力量要消耗，力量往上傳才把力量釋放出來，內臟是軟的，
    軟的不會釋放力量，走到恥骨地方，軟硬一碰，所以血在那
    裡跑出來，所以死者內臟沒有破裂；死者有無自然疾病，有
    ，他的左總冠狀動脈樣硬化阻塞，但逢到如此壓力，這是不
    會致死，在醫學上是不會的，結論是車子過去，壓到心臟，
    造成心律不整，馬上死掉，這是誰給他力氣，那是車胎的痕
    跡，綜合這是車子壓過去肋骨，壓到心臟造成死亡。是鑑定
    人的供證符合事證，堪以採信。
    (3)從而，本件鑑定書認定：「死者黃守因遭車輛壓擊胸部及
    頭部，造成全身多處外傷；雖顱骨及顱底骨骨折，但顱內無
    腦實質及硬腦膜下腔出血；胸部多處骨折如左右胸多處肋骨
    骨折，但胸腔內無血胸及肺萎縮；心臟及大血管，除下腔靜
    脈及右心房處血腫外，無血管創傷性破裂；腹腔內無大量出
    血。故可推斷死者被撞壓後，立即死亡，死者死亡機轉為，
    胸部經壓擊後，造成兩側肋骨斷裂骨折，重力重擊左心室，
    引發原發性心室節律障礙，而立即死亡等語。鑑定結果：死
    者黃守，因遭車輛壓擊胸部，造成兩側肋骨骨折及下腔靜脈
    及右心房處血腫，導致心臟震傷，立即死亡等情（詳相驗卷
    一三０至一三一頁）。上開結論，符合卷內事證，應屬可採
    。
    (二)發回意旨以：上訴人所駕之車子，如曾連續輾過被害人之
      右腹部及右胸部，其所著之短袖上衣及四角內褲何以未能
      發現可資比對之輪胎印痕？原判決就上開鑑驗通知書所載
      之鑑驗結果，未於理由內詳予說明其取捨之心證理由等語
      。經本院向刑事警察局函詢，函復稱：「送鑑被害人方物
      （短袖上衣及四角內褲）均遺有大量血跡，由衣物受有血
      跡暈染，雖經多波光源等儀器檢查，仍無法鑑別是否有輪
      胎印痕。」，故該衣物係因血跡暈染而無法測得輪胎印痕
      ，並非被告所駕貨車未壓過被害人，此亦不能為被告有利
      之證明。
    (三)被告甲○○基於殺人之犯意，故意撞倒被害人黃守、輾死
      被害人黃守，以脫免逮捕：
      就黃守是否遭甲○○故意撞倒輾死，以脫免逮捕一事，說
      明如下：
      關於被告甲○○本人之陳述，有關被告甲○○本人就此部
      分於警訊、偵查、原審歷次說詞，詳附件二所示。
    (四)本院判斷被告甲○○有於第五次竊鵝，為脫免逮捕，而施
      強暴並故意殺人：
    1.被害人黃守追出來前，甲○○、吳登福、柯清聯、吳呈期
    的位置：
    (1)黃守追出來前，上述小貨車就熄火停在巷內，車頭朝北，
    甲○○在車上駕駛座上，而柯清聯、吳呈期則是第二次進去
    偷鵝，被黃守追出來。該部分情節，甲○○、吳登福、柯清
    聯三人說法一致，可以認定。此外：停車的精確位置，依
    證人柯清聯在原審供證稱：係在附圖ｃ、ｄ所示位置中間，
    靠巷口處（詳附件五，即原審卷 (二)第一一五頁）。至
    柯清聯、吳呈期，拿什麼進去裝幼鵝；被告甲○○固供稱：
    是「用裝蘆筍袋子」云云（詳第四四三二號偵查卷 (二)第
    二八八頁），但證人柯清聯均供證稱：是用「籠子」等語（
    詳原審卷 (二)第一一三頁）。本院認為被告甲○○負責開
    車，可能無法注意此等細節，故以證人柯清聯供證為可採。
    (2)吳登福當時在何處？被告柯清聯於原審時固證稱：當時吳
    登福在附圖所示旁邊把風云云，但甲○○陳稱：吳登福當
    時在後車斗等語。本院認為，此非本案重要情節，而甲○○
    當時人在車上，對於吳登福當時人在車斗之陳述較為可採。
    2.被害人黃守手持糞叉：
    (1)案發後八小時即九十二年十月十五日，警察在現場血跡（
    如附圖ｆ所示）的南側路邊，發現留有一支糞叉及一支竹尾
    焦黑竹棍（詳相驗卷二九頁上方、下方照片，三四頁現場圖
    ）。該支竹棍，如未細看照片，看起來會以為是木棍。
    (2)警察蒐證時，現場並未看到木棒。警察在上述照片（
    詳相驗卷二九頁上方），其說明文字為「竹竿」。在二份現
    場圖（詳相驗卷三四頁，四四三二號偵查卷 (一)一二二頁
    ），卻將之寫為「木棍」。本院認為所謂木棒、木棍，所指
    即是該支竹棍（即乙○○所說竹子）。黃守妻子乙○○於
    原審具結供證稱，該竹棍是她聽到聲音跑出來，隨手撿拾、
    拿在手上，靠近黃守時丟在路旁等語（詳原審卷 (二)第二
    三頁反面）。本院認為，此部分對證人乙○○而言，本屬無
    關緊要，證人乙○○並無虛偽供述必要。此僅係乙○○在陳
    明案發當時之親身經驗而已，應不會有錯。證人柯清聯在原
    審作證時，只提到黃守持糞叉，未再提到木棒、木棍等情。
    是本院認為，證人柯清聯所以會在偵查員詢問時，提到黃守
    除持糞叉外，還持木棍，應是看到上述照片及現場圖，而回
    想當晚情形，誤以為黃守還拿一支木棍所致。
    3.甲○○與黃守僵持對峙處所：
    (1)證人柯清聯於原審作證並接受檢察官詰問：（你跟吳呈期
      差不多偷幾次才被主人發現?）供稱：（下去黃守那一次
      ，第二次要出來時，黃守就看到，就看到黃守追出來）被
      告甲○○聽到說，主人即被害人黃守追出來，被告甲○○
      就趕快把車子開出巷口，要逃跑，其供詞大致相符，且符
      合情理，應是事實。
    (2)被告甲○○並未提到有煞停車輛與黃守僵持對峙情節，乃
    係為了逃避刑事責任，而刻意隱瞞。
    (3)證人柯清聯在原審作證時稱：他跑到雲一五五號公路時，
    回頭看到黃守持糞叉，敲打上述小貨車擋風玻璃，打破擋風
    玻璃，但他說沒有看到車子有撞到人等情。檢察官乃以其於
    九十二年十月廿六日接受偵查員詢問時供述錄音進行勘驗筆
    錄，用以彈劾質疑證人即被告柯清聯。檢察官向證人柯清聯
    詢以：（檢察官提示五月廿一日勘驗筆錄十二至十三頁）你
    說黃守打車時不小心跌倒，車子就開走，為什麼要這樣說？
    ）證人柯清聯證稱：我跑過來時，車子就開過來等語（詳原
    審卷 (二)一一八頁）。證人柯清聯在原審中證稱：沒有看
    到車子撞到人云云，應是隱瞞實情。證人柯清聯於原審又
    證稱：黃守持糞叉，在附圖ｄ所示位置（即車子剛右轉入雲
    一三六號公路口時）敲打車前擋風玻璃，把擋風玻璃打破等
    語（詳原審卷 (二)第一一四、一一五頁）。本院認為證人
    柯清聯所稱該地點，核與事實有出入，實際上應是在離血跡
    （如附圖ｆ所示）三公尺處，即如附圖ｅ所示。經查：(甲)法
    醫師到庭證述之地點亦為如附圖e所示之位置，如前所述，
    足證法醫師判斷可採。(乙)被害人黃守既是在敲打車子擋風玻
    璃時，後仰倒地，隨即被車子輾過，則黃守敲打車子位置，
    即應是在血跡處前方一至二公尺處（如附圖ｆ所示），始符
    合後退一、二步左右（不論是自己敲打車子，因後座力導致
    後退，抑是遭車子撞到後退）。由此觀之，被害人黃守站著
    敲打車子地方，即不該是如附圖ｄ所示位置，而是如附圖所
    示ｅ前方一公尺左右。此際車子即應是在如附圖ｅ所示位置
    （即距離如附圖ｆ所示血跡處前方約三公尺處）。(丙)「為什
    麼黃守有充裕時間，在車子前方敲打擋風玻璃」：如車子係
    在動態中，被害人黃守應無充裕時間，站於車子前方，敲打
    擋風玻璃；黃守既有充裕時間，站在車前右方，敲打擋風玻
    璃，表示車輛已遭被害人黃守攔住，而暫時煞車停在，如附
    圖ｅ所示地方。與法醫師判斷：「綜合傷勢，我推斷，撞擊
    當時這人是擋在車子前面，車子是停住，並沒有動，動有痕
    跡出來，是車子開始啟動，所以力量很小，車子撞過去，力
    量很小所以胸部壓到，是壓擠過去，不是炸開，是擠開，兩
    邊的骨頭才會裂開，（如猛踩油門輾過是否會留下明顯傷勢
    ？）回答：若距離很近，速度不會很快」等語相符（詳附件
    一，九十三年六月十日鑑定人詰問筆錄）。
    4.案發時被告甲○○，在附圖ｅ所示車輛煞停處駕駛座，可
    清楚看見站在車前右方的被害人黃守：
    (1)被告甲○○辯稱：伊沒有看到黃守就在車前，不知有撞到
    人云云。然甲○○供詞，一再更動，顯示在隱瞞實情，以致
    於不知該如何自圓其說（詳附件二）：先供稱「看報紙才
    知道撞死人」。再詢以：（柯清聯稱在逃離現場往口湖鄉途
    中，甲○○曾表示有撞到人？）甲○○回答：我不知道，我
    都沒有提到；我要向王俊郎拿小鵝的錢，他告訴我說，撞死
    人你是否知道，伊說不知道等語。其後又改稱「車子行走
    半路時，柯清聯告訴我說，好像壓到人，我問他真的嗎！他
    說有個人倒在右手邊，我將他壓過去；我的車子停放在小巷
    子內口出來的路上壓到的，當時我罵柯清聯，你有看到人倒
    在地上，還叫我將車子開走，我向柯清聯說，可能壓到腳，
    因我有聽到碰一聲等情。並供稱（小巷出來有無路燈？）：
    有的，但我真的沒有看到人等語。嗣又改稱：檢察官起訴
    這樣不正確，他說那裡有路燈，事實上那裡沒有路燈云云。
    最後又改稱：那支路燈沒有在亮，因那天事發後，我有再
    開車去那邊看，完全沒有路燈」云云。
    (2)原審法官為查明真相，即九十二年十月十五日凌晨二時許
    ，在被告甲○○煞停車輛，與黃守僵持對峙處，從甲○○坐
    著駕駛座看去（如附圖ｅ所示），視線視野如何！並考慮月
    光問題，選擇與案發時同為農曆二十日，即九十二年十月十
    五日，農曆九月廿日夜晚（詳原審卷 (二)二七頁）。在九
    十三年九月四日即農曆閏年的七月廿日凌晨二時許，前往勘
    驗案發現場，從現場停放一部與案發時所使用之同廠牌同顏
    色之小貨車，測試從被告甲○○所坐駕駛座（如附圖ｅ所示
    ）的視線、視野，測試結果，如勘驗筆錄所載（即附件四所
    示）。由測試結果，顯示在該駕駛座可清楚看到車前人身。
    此外，本件勘驗時有月光，農曆二十日是半月。則即使案
    發時是陰天，沒有月光，亦不致於影響視線。因現場有附圖
    所示水銀路燈。另被告甲○○於九十三年四月
    五日在原審及本院此次審理時辯稱：事實上那裡沒有路燈云
    云（詳原審卷 (一)一三五頁、本院上重更一卷第一六四頁
    ）。然九十二年十月十五日案發後八小時，即當日十時所拍
    照片（詳相驗卷二八頁照片），顯示巷口（附圖所示）即
    有一盞水銀路燈，視線很清楚。而被告甲○○在原審提示
    上述顯示巷口有盞水銀路燈照片時，立即改口辯稱，那支路
    燈沒亮，因那天事發後，我有再開車去那邊看，完全沒有路
    燈云云（詳原審卷 (二)一四七頁）。由此可見，被告甲○
    ○就同一細節，面對不同狀況時，竟有不同說法，已完全不
    可信。何況依住在該處路旁的證人吳育新在原審證稱，當晚
    案發地點路燈有亮等語（詳原審卷 (二)四八頁）。而縱
    如被告甲○○所辯，附圖所示巷口路燈，案發時適巧沒有
    亮，且當日也無月光。由上開勘驗結果，被告甲○○均可以
    清楚地坐於車上，看到車前的被害人黃守。蓋案發處，就在
    被告甲○○所駕駛車前十三尺處，即有紅綠燈在閃亮著（附
    圖ｇ所示），且左前方有二盞水銀路燈在照亮著（附圖
    所示）（詳附件四勘驗筆錄）。凡此，均不致於使被告甲○
    ○看不清站在車前之被害人黃守。何況，證人柯清聯於原
    審證稱：他跑到雲一五五號公路，回頭看時，有看到黃守在
    敲打車子的擋風玻璃等語（詳附件三，即原審卷 (二)第一
    一四頁反面），以證人柯清聯站得如此遠，均可以看得清楚
    ，被害人黃守就在被告甲○○眼前，豈會看不清楚？是其所
    辯沒有看到被害人黃守在車前云云，非可採信。被告甲○○
    於本院此次審理時，聲請調查案發時使用小貨車與上開勘驗
    之小貨車，兩者駕駛座離地面高度之差異（詳本院上重更一
    卷第一五七頁反面、一五八頁)，核無必要，併此明。
    (3)綜合上情，本件案發當時，被告甲○○自附圖ｅ所示車輛
    煞停處駕駛座上，應可清楚地看到站在車前方的被害人黃守
    ，無庸置疑。
    5.被害人黃守為防竊賊逃脫，持糞叉揮打駕駛座前方擋風玻
    璃，該擋風玻璃因而有網狀裂痕。此時，被告甲○○為脫免
    逮捕，竟單獨基於殺人之故意，起意施強暴撞倒及輾死黃守
    ，而立即啟動車輛，撞倒黃守，黃守經撞及後，隨即坐在地
    上並右腳在前倒在車前下方右邊，其頭部亦自然偏向右側，
    甲○○此時亦往前開駛，致車右側前後輪，其中前面輪子，
    輾過「黃守」右小腿內側，後面輪子，連續輾過「黃守」右
    腹部、右胸部、左臉部，造成黃守顏面部及唇部呈暗紅色
    ，兩眼瞳孔放大，左面部明顯車胎壓痕廿×十二公分，右耳
    溢出血液。兩側肋骨多發性骨折，右前胸乳頭處擦傷四×
    四公分，右側腹肋交界處四處斜向點狀瘀擦傷四×四公分。
    尾底骨部擦瘀傷五×五公分。右小腿後部擦瘀傷十六×
    四公分，右小腿內側部不規則狀車胎壓痕併皮下瘀傷八×四
    公分，右膝前部二處油漬痕，各為０．七×０．二公分及０
    ．五×０．三公分，左足部跟骨部擦瘀傷六×六公分右顳
    部頭皮下血腫六×四公分，左側前顱腔橫向顱骨骨折六公分
    ，右側後顱腔斜向顱底骨骨折六公分。胸腹部左側第二至
    第十肋骨側緣骨折，右側第二至第七肋骨側緣骨折，左側胸
    腔側部胸壁血腫十二×八公分，右側胸腔側部胸壁血腫十×
    八公分。兩側肺葉均呈明顯鬱血，呈肺出血。後心包膜
    表面瘀血，下腔靜脈及右心房處瘀血三×二公分。甲狀腺
    、膀胱周圍出血。膀胱恥骨上瘀血腫三×二公分等處受傷
    。黃守因遭車輛壓擊胸部及頭部，造成全身上開多處外傷；
    雖顱骨及顱底骨骨折，但顱內無腦實質及硬腦膜下腔出血；
    胸部多處骨折如左右胸多處肋骨骨折，但胸腔內無血胸及肺
    萎縮；心臟及大血管，除下腔靜脈及右心房處血腫外，無血
    管創傷性破裂；腹腔內無大量出血。死者死亡機轉為，胸部
    經壓擊後，造成兩側肋骨斷裂骨折，重力重擊左心室，引發
    原發性心室節律障礙，而立即死亡等語。即黃守因遭車輛壓
    擊胸部，造成兩側肋骨骨折及下腔靜脈及右心房處血腫，導
    致心臟震傷，立即死亡（詳相驗卷第一二二至一三一頁）。
    (1)被害人黃守遭車輛右側前、後輪輾過，其中前面輪子輾過
    右小腿內側，後面輪子連續輾過黃守右腹部、右胸部、左臉
    部，黃守之心臟因受上開小貨車重壓震傷，當場死亡。又本
    件車輛輾過黃守前，黃守曾擋在車輛右前方，被告甲○○就
    將車輛煞停在附圖ｅ所示位置，黃守持糞叉站在車前，雙方
    僵持對峙。又被害人黃守後仰倒地時，車輛隨即開動，輾過
    黃守。凡此情節，均已說明如前。
    (2)茲所應探究者，乃被告甲○○係何時啟動車輛的？本院研
    判，被告甲○○係在黃守持糞叉敲打玻璃後，被告甲○○隨
    即啟動車輛撞倒黃守，至黃守仰躺，其駕車並輾過黃守身體
    。理由如下：
    證人柯清聯於原審作證時供稱：黃守敲打車輛擋風玻璃，
    擋風玻璃有被打破等語（如附件三）。核與下列證據相符，
    自可採信：(甲)上述小貨車車主王陽隆兒子王鴻禧於檢察官偵
    訊時即供證稱：（二一○二─ＧＬ號貨車係何人車子？）我
    爸爸名義的車子，實際上我弟弟在開；（車子在何處找回？
    ）車子丟棄在南鯤鯓廟旁邊；是朋友告訴我說，有車子丟棄
    在該處，叫我們去看。我去看車子，發現帆布不見，前後保
    險桿不見，駕駛座前擋風玻璃有處網狀裂開，並當庭諭知畫
    出擋風玻璃裂痕狀等情（詳四四三二號偵查卷 (一)一四二
    至一四三頁，王鴻禧所繪擋風玻璃裂痕狀示意圖，存於同卷
    一六一頁）；於本院前審時，證人王陽隆亦具結詰問時證述
    ：失竊前我的車擋風玻璃沒有破裂，我兒子領回車子時，擋
    風玻璃亦有破裂等語 (詳本院前審卷第五八至五六頁）。(乙)
    又匯豐汽車佳里保養場技師長莊進川於警詢時供證稱：該車
    係由我於九十二年十月十七日下午十四時許，至台南縣警察
    局學甲分局蚵寮派出所開回維修；該車當時前後保險桿均不
    見，擋風玻璃已有裂痕等語（詳四四三二號偵查卷 (二)二
    ０三頁）。是上情已甚明確，被告甲○○於本院更一審審理
    時，具狀聲請鑑定該糞叉敲擊下，可否造成上開貨車擋風玻
    璃裂痕云云 (詳本院上重一卷第二四七頁)，核無必要，併
    此明。
    被告甲○○應係看到黃守敲打擋風玻璃，隨即啟動車輛，
    撞到黃守，致其仰躺後，乃駕車並輾過黃守身體。至證人柯
    清聯於原審時何以供證稱，黃守自己敲打擋風玻璃時，沒有
    注意而自己跌倒？經查：(甲)證人柯清聯可能是為隱瞞最重要
    的「甲○○故意撞人」情節。(乙)亦可能是證人柯清聯，從附
    圖所示雲一五五號公路，看到黃守的背部，無法看出到底是
    車子先動，還是黃守先倒下，因此於警訊中就從有利被告角
    度供稱：他要「ㄇㄛ‵」那台車的玻璃，結果沒注意，自己
    跌倒，跌倒時車子就開動了云云，此部分證人柯清聯所言，
    不足採信。綜合上情，被告甲○○既決意要撞倒輾過黃守，
    則黃守所以倒地，應就是被告甲○○啟動車輛所撞及，而不
    是黃守自己不小心跌倒所致。
    (3)本院認為，被告甲○○撞倒、輾過黃守，係為脫免逮捕、
    基於殺人之犯意，而駕車輾死被害人黃守。理由如下：
    被害人黃守手持糞叉，敲打被告甲○○所駕小貨車擋風玻
    璃，當係為了逮捕被告甲○○等人。因此，被告甲○○啟動
    車輛，撞倒被害人黃守目的，自堪認定，即在為了脫免逮捕
    。
    而如只是為脫免逮捕，則在撞倒黃守後，即有充裕時間，
    稍微倒車，即可繞過黃守身體，從容逃逸。被告甲○○在撞
    倒黃守倒地仰躺後，隨即輾過黃守，可見被告甲○○當時係
    基於殺人之故意，乃駕車輾死黃守，理由如下：(甲)一般意外
    車禍，遭車子撞到者，經常有死亡情形，此為常識。至刻意
    開車輾過身體，造成死亡機率非常的高，此應是甲○○明知
    之情事。(乙)除為脫免逮捕外，被告甲○○何以要對黃守奪命
    ？其原因就在黃守以糞叉敲破擋風玻璃，此一敲打、破裂位
    置，就在駕駛座前（擋風玻璃被敲破位置，就在駕駛座正前
    方，詳前述王鴻禧在檢察官訊問時供述及其所繪擋風玻璃裂
    痕狀示意圖），與被告甲○○的臉近在咫尺。此一突然動作
    ，讓被告甲○○發狠，以致立即決意輾斃被害人黃守。
    6.另在巷口東側（如附圖ｄ所示），吳登福、吳呈期二人被
    黃守追上，即共同為脫免逮捕，互為犯意聯絡，一起與持糞
    叉的黃守拉扯，壓制黃守，以拒退黃守的追捕，吳登福並喊
    「乎死」「乎死」，以脅迫黃守放棄追捕。黃守接著又跑去
    攔車，而在如附圖ｅ所示位置，甲○○的車輛為黃守攔住而
    暫時煞停，吳登福、吳呈期二人隨即爬上後車斗：
　  (1)依住在附圖ｆ所示血跡處兩側屋內證人吳育新、吳進發、
    張男雄三人，經隔離詰問，均證稱案發當時，聽到有人喊「
    乎死、乎死」，接著有人喊「救命」（救人）；且證人吳育
    新並證稱：另外聽到有打架的聲音，才聽到「乎死、乎死」
    等語（詳原審卷 (二)四三至五六頁）。上開證人吳育新、
    吳進發、張男雄，經檢察官隔離訊問，所供情節，與原審相
    同（詳四四三二號偵查卷 (一)一四０至一四四頁）。是三
    位證人所為上開供證，尚非子虛。
    (2)依上開供證相互印證，被害人黃守與吳登福、吳呈期因追
    逐、拉扯，發出的聲音，應就是證人吳育新所謂的「打架」
    。是本件應係被害人黃守就在巷口東側（附圖ｄ所示），追
    上吳登福、吳呈期二人，渠等共同為脫免逮捕，互為犯意聯
    絡，一起與持糞叉的黃守拉扯，吳登福並喊「乎死、乎死」
    ，以逼使黃守放棄追捕。黃守接著又跑去攔車，而在附圖ｅ
    所示位置，攔停被告甲○○車輛。
    7.吳登福、吳呈期在何處爬上後車斗？證人柯清聯在何處上
    車？經查：
    (1)在巷口東側（附圖ｄ所示），吳登福、吳呈期二人被黃守
    追上，即與持糞叉的黃守拉扯，吳登福喊「乎死、乎死」後
    ，黃守接著又跑去攔車，而在如附圖ｅ所示位置，被告甲○
    ○的車輛為黃守攔住而暫時煞停，吳登福、吳呈期二人隨即
    利用這個空檔爬上後車斗。
    (2)至證人柯清聯則在附圖ｇ所示紅綠燈下方，爬上右前座（
    副座）。
    (3)對於吳登福喊「乎死、乎死」部分，檢察官認吳登福喊「
    乎死、乎死」，用意在與被告甲○○形成犯意聯絡，由被告
    甲○○以車輛撞死黃守（詳起訴書）。然卷查吳登福當時僅
    與吳呈期，在和持糞叉的被害人黃守拉扯時，要脅迫被害人
    黃守放棄追捕，以脫免逮捕而已，尚乏積極證據足以認定吳
    登福與被告甲○○有共犯上開強盜而故意殺人之犯行，是本
    於罪疑惟輕原則，本院認依現有證據，僅能認定吳登福只是
    要脅迫黃守放棄追捕，以脫免逮捕而已，尚難論以強盜而故
    意殺人之共同正犯。
    (4)案發後八小時，警察拍到現照片，糞叉係在附圖f所示血
    跡處南側路旁 (詳相驗卷二八頁上方照片、二九頁上方照片
    )。依上述相關事證，被害人黃守在遭被告甲○○駕車撞倒
    輾過前，正持糞叉敲打駕駛座前方玻璃，此時吳登福、吳呈
    期正爬上後車斗，因此該糞叉應非吳登福、吳呈期或證人柯
    清聯搶下丟棄在路旁，合理判斷，該糞叉倘非黃守遭車撞及
    時，從手中揮出，即是車子輾壓黃守時，糞叉被車子撞到而
    彈出，而掉落在上開附圖f處。被告甲○○此次審理時，以
    上開糞叉在附圖f處之情，否認被告黃守有持該糞叉敲打駕
    駛座前方玻璃之事，(詳本院上重更一卷第一五一頁反面)，
    亦非可採，併此明。
四、又本件案發後，警方當晚即前往調查偵辦。當天白天檢察官
    據報前往相驗，當場即有一名警方線民向承辦偵查員吳吉和
    提供被告所使用之行動電話號碼，吳吉和乃前往被告落腳處
    查證認為該線索相當可靠，隨即對該電話號碼實施通訊監察
    等情，業據證人吳吉和於本院更二審審理時到庭證述明確，
    並行交互詰問（見本院更二審卷第二二六至二三一頁）。證
    人即負責通訊監察之偵查員戊○○亦到庭證述監聽被告所持
    用行動電話之辦案經過在卷（見本院更二審卷第二二六至二
    三一頁）。且警方亦據報於九十二年十月十四日凌晨二時許
    ，在嘉義縣東石鄉下楫村下楫子寮四十九號之一（即附表編
    號四），同有遭人竊鵝，經兩地現場勘查結果，嘉義縣東石
    鄉下楫村下楫子寮四十九號之一路面上的輪胎痕，與上開案
    件被害人臉上所留的胎痕均是相合；且均以刀劃破鵝舍外面
    的帳棚，測量的結果，兩地劃破帳棚的高度、長度都一樣，
    又二者個案發地點都很偏僻，通訊比較少，乃就通訊蜂巢比
    對，確定該號碼的行動電話為被告所使用，且通訊紀錄在這
    二個地點都有出現；於是判斷綽號龜殼之被告甲○○涉有重
    嫌等情，業據當時指揮調查偵辦之台西分局長丁○○、刑事
    組長丙○○於本院更一審及更二審、本院此次審理時具結詰
    問供證在卷（見本院上更一卷第二九二至二九四頁；本院更
    二審卷第一九五至一九九頁；本審96年12月4日審判筆錄）
    。故本案監聽之相關行動電話Ｚ000000000、Ｚ0
    00000000、Ｚ000000000等三個門號，雖
    非以被告之名義申請，但確係於案發時及案發後被告甲○○
    所使用通訊之電話及與之通訊之電話無訛，當不以被告甲○
    ○名義申請使用為必要。證人丁○○於本院證稱：「本案92
    年10月15日發生，警方十七日調出通聯紀錄，即確定被告涉
    案，二十日聲請實施通訊監察，以便收集證據，因為被告另
    涉毒品案件，北港分局要抓被告，我們才二十五日逮捕被告
    。」（見本院96年12月4日審理筆錄卷第12、14頁），綜上
    所述，警方專案小組人員既已透過情資及通訊監察之實施而
    知悉被告甲○○涉嫌重大，即與自首之要件不符自明。被告
    辯稱：係接受煙毒品案偵訊時，主動向警員供出涉及本案云
    云，尚非可採，是其並無自首減輕其刑之適用。
五、按所謂強盜故意殺人犯行，係指殺人行為，以在強盜所實施
    者而言，即時發覺之現行犯，於追捕中，因脫免逮捕擊殺追
    捕之人，亦應成立本罪；易言之，所犯準強盜罪，以強暴脅
    迫行為而殺人者，亦論以強盜故意殺人罪。核上開被告甲○
    ○結夥三人以上攜帶兇器毀越安全設備竊盜，因脫免逮捕當
    場施以強暴，係犯刑法第三百二十九條準強盜罪，並有刑法
    第三百二十一條第一項第二、三、四款情形，應論以刑法第
    三百三十條第一項加重強盜罪。又被告甲○○當場所施強暴
    ，即係殺人行為，應成立刑法第三百三十二條第一項犯強盜
    罪而故意殺人結合犯（院字第二四五五號、院字二七三六號
    解釋、最高法院三十年上字第二０一一號判例參照）。是被
    告甲○○所為，應論以刑法第三百三十二條第一項犯強盜罪
    而故意殺人罪。
六、原審就上開部分，以罪證明確，予以論罪科刑，固非無見，
    惟查(一)被告甲○○是否基於殺人之犯意，駕車撞倒黃守，並
    未明白認定，且未依卷內資料詳細記載被害人黃守所受輾壓
    傷勢情形，已有判決理由失其依據之違法。(二)依內政部警政
    署刑事警察局九十二年十二月十日刑醫字第０九二０二０四
    四三號鑑驗書記載鑑驗結論：「本案證物未檢出足資比對結
    果，無法與死者陳屍處血跡進行比對。」；鑑驗結果：「…
    …５．採自８２２０－ＧＬ編號六擋泥板標示６－１斑跡，
    以O-TOLIDINE血跡反應檢測法檢測結果，呈弱陽性反應，經
    抽取ＤＮＡ檢測，未檢出型別。６．採自８２２０－ＧＬ編
    號六擋泥板標示６－２斑跡，以O-TOLIDINE血跡反應檢測法
    檢測結果，呈陽性反應，抗人血清檢測結果，呈陰性反應，
    經抽取ＤＮＡ檢測，未檢出型別。」等情（詳第四四三二號
    偵查卷（二）第三０六頁正背面）；是依如該鑑驗書所載，
    被告甲○○所駕前開貨車之擋泥板上之二處斑跡，既未曾驗
    得ＤＮＡ型別，似未能確認該二處斑跡即為被害人黃守所遺
    之血跡。原審就該擋泥板上之血跡何以屬被害人黃守所留，
    未於理由詳予說明其取捨之心證理由，亦有未合。且遽以左
    前擋泥板留有上開血跡，又未與被害人倒臥位置、被告所駕
    小貨車行進之相關位置，相互比對，即推斷係左側輪胎輾壓
    被害人黃守，亦有理由不備之可議。被告上訴意旨，否認此
    部分犯罪，指摘原判決此部分不當，雖非可取，惟原判決既
    有上開可議之處，自屬無可維持，應由本院將上開部分及定
    執刑部分撤銷改判。爰審酌被告甲○○有事實欄所載前科，
    有臺灣高等法院被告全國前案紀錄表在卷可憑，被告甲○○
    其有妨害兵役治罪條例、傷害致死、竊盜、毀損等前科，部
    分尚在執行中，顯見平日素行不良。且被告甲○○於附表編
    號五所示第五次竊鵝案時，為脫免逮捕而施強暴，並故意殺
    人，本院更二審乃斟酌下列理由，認被告甲○○應處以死刑
    ：
    (1)依刑法第三百三十二條第一項規定，犯強盜罪而故意殺人
    者，處死刑或無期徒刑。在現行法上，強盜而故意殺人罪，
    其最高刑度係死刑，而非無期徒刑。是以，姑不論死刑廢止
    論者，在法哲學上如何論述死刑不當，畢竟此種論述並非係
    現行有效法律，但於刑事審判上，身為民主國法官，在法律
    未經修改前，法官自應忠實執行現行法律，而不能自行在法
    典中剔除死刑。是倘被告殺人行為，已不適宜僅量處無期徒
    刑，即應慎重考量死刑之運用。在所有法律中，刑法可謂是
    最具道德性的法律。近代刑罰思潮，雖傾向於「矯治刑」理
    論。僅管如此，亦僅能儘量參酌矯治刑理論，而難以完全揚
    棄「應報主義」。依現行刑法第五十七規定，科刑時應審酌
    一切情狀，尤應注意下列事項，為科刑輕重標準，即犯罪動
    機，犯罪目的，犯罪時所受刺激，犯罪手段，犯人生活狀況
    ，犯人品行，犯人智識程度，犯人與被害人平日關係，犯罪
    所生危險或損害，犯後態度等事項，其中，犯人生活狀況，
    犯人品行，犯人智識程度，犯罪後態度，固有較重矯治刑理
    論色彩。然關於「犯罪動機，犯罪目的，犯罪時所受刺激，
    犯罪手段，犯人與被害人平日關係，犯罪所生危險或損害」
    ，則有輕重不等應報觀念。就被告甲○○與被害人關係而言
    ，被告甲○○與被害人黃守根本不認識，亦無任何恩怨，案
    件發生係出於被告甲○○盜取被害人黃守幼鵝，為被害人黃
    守發現，被告甲○○想離開現場而撞倒、輾斃被害人黃守動
    機與目的，均係為了脫免逮捕。依此，在被告甲○○撞倒被
    害人黃守後，被告甲○○已有充裕時間，可脫免逮捕，只要
    被告甲○○稍微倒車，即可繞過被害人黃守身體，而從容逃
    逸離去。被告甲○○捨此不為，竟選擇對被害人黃守奪取性
    命手段，而在撞倒被害人黃守後，緊接著將貨車繼續往前開
    ，並輾過被害人黃守身體，進而壓死被害人黃守，足見其凶
    殘。
    (2)又於九十三年六月十七日，被害人黃守妻子乙○○在原審
    時供證稱：（你平常晚上是否與你先生住在鵝場？）是；（
    去年十月十四日晚上你什麼時候去睡覺？）那晚十點多；（
    妳先生黃守他幾點去睡？）十一點左右睡，那晚有人找他泡
    茶；（那晚妳先生有起床你知道？）我跟他在外面睡二個晚
    上，那天很冷，他叫我入屋睡，我拿較厚被子給他，我有出
    來問他是否會冷，我問他睡覺不睡覺起來做什麼，他說要起
    來看顧鵝；（那晚妳先生有起床你知道？）他起來我不知道
    ，那時候，有發現有喊二、三聲，「怎麼這麼惡質」，我聽
    到就趕快爬起來；（你們睡覺鵝場房間裡面有放糞叉？）那
    糞叉放在外面，在我們看顧鵝場的躺椅旁；（你看到時妳先
    生他當時是站著還是倒著？）倒著；（他倒著，臉朝上，還
    是朝下？）朝上，臉上都是胎痕等語（詳原審卷 (二)一八
    至二０頁）；從被害人黃守太太上開供述觀之，被害人夫妻
    二人係本份地工作，即使在寒涼深秋，仍要守著簡陋鵝舍，
    整夜顧著家人賴以餬口鵝隻，而被害人黃守妻子乙○○，亦
    陪同在身邊，擔心屋簷下躺椅上丈夫，並時時起床，探問丈
    夫是否會冷；然就在被告甲○○一念之間，此對深情夫妻，
    就如此天人永隔，往後歲月，孤單的被害人妻子乙○○，尚
    要時時為丈夫黃守慘死，而不捨心疼；半夜醒來，想必不易
    入睡。此外，被告甲○○曾有傷害致死前科，已如前述；換
    言之，被告甲○○在奪取被害人黃守性命前，已有一條人命
    ，已在被告甲○○手中消失。若對被告甲○○僅處以無期徒
    刑，依現行假釋制度，被告甲○○於六十餘歲時，即可再度
    恢復自由身。是本院斟酌再三，審慎考量結果，認被告甲○
    ○有永久與社會隔離之必要，因而宣告被告甲○○應處以死
    刑。被告甲○○既經宣告死刑，依法併應宣告褫奪公權終身
    。又卷查公訴人雖有對被告甲○○提出上訴，然係針對被告
    甲○○所犯附表編號一、二、三、四竊盜部分，以量刑太輕
    提出上訴，並未對被告所犯強盜故意殺人部分上訴，有上訴
    書可按（詳本院上訴審卷第六頁），併此明。
七、另被告甲○○所犯附表編號一、二、三、四竊盜部分及竊取
    小貨車犯行，業經本院併此審判決有期徒刑五年確定在案。
    同案被告吳登福所犯附表編號一、二、三、四竊盜部分，業
    經本院前審判決有期徒刑五年二月，所犯附表編號五準強盜
    部分，業經本院更一審判決有期徒刑十年，應執行有期徒刑
    十四年六月確定在案。同案被告柯清聯所犯附表編號一、二
    、三、五竊盜部分，業經本院更一審判決有期徒刑四年十月
    確定在案。同案被告王俊郎故買贓物部分，業經本院更一審
    判決有期徒刑四年確定在案，併此明。
據上論斷，應依刑事訴訟法第三百六十九條第一項前段、第三百
六十四條、第二百九十九條第一項前段、刑法第三百三十二條第
一項、第三十七條第一項，判決如主文。
本案經檢察官趙中岳到庭執行職務。
中　　華　　民　　國　　96　　年　　12　　月　　18　　日
                  刑事第五庭    審判長法　官  楊明章
                                      法　官  顏基典
                                      法　官  楊子莊
以上正本證明與原本無異。
如不服本判決，應於收受本判決後十日內向本院提出上訴書狀。
其未敘述上訴理由者並得於提起上訴後十日內向本院補提理由書
狀（均須按他造當事人之人數附繕本）「切勿逕送上級法院」。
　　　　　　　　　　　　　　　　　　　書記官  王全龍
中　　華　　民　　國　　96　　年　　12　　月　　18　　日
附錄法條：
刑法第三百二十一條：
犯竊盜罪而有左列情形之一者，處六月以上、五年以下有期徒刑：
一 於夜間侵入住宅或有人居住之建築物、船艦或隱匿其內而犯之
   者。
二 毀越門扇、牆垣或其他安全設備而犯之者。
三 攜帶兇器而犯之者。
四 結夥三人以上而犯之者。
五 乘火災、水災或其他災害之際而犯之者。
六 在車站或埠頭而犯之者。
前項之未遂犯罰之。
刑法第三百二十九條：
竊盜或搶奪，因防護贓物、脫免逮捕或湮滅罪證，而當場施以強
暴脅迫者，以強盜論。
刑法第三百三十條：
犯強盜罪而有第三百二十一條第一項各款情形之一者，處七年以
上有期徒刑。
前項之未遂犯罰之。
刑法第三百三十二條：
犯強盜罪而故意殺人者，處死刑或無期徒刑。
犯強盜罪而有下列行為之一者，處死刑、無期徒刑或十年以上有
期徒刑：
  一  放火者。
  二  強制性交者。
  三  擄人勒贖者。
  四  使人受重傷者。
附表（第一次至第五次竊鵝案）
  ┌──┬─────────┬──────────┬───────┬────┐
  │編號│時間              │地點                │竊得幼鵝隻的大│被害人  │
  │    │                  │                    │略數目        │        │
  ├──┼─────────┼──────────┼───────┼────┤
  │一  │九十二年六月二十  │雲林縣東勢鄉新美橋  │一千隻        │吳永誌  │
  │    │九日凌晨三時左右  │南端西側鵝場        │              │        │
  ├──┼─────────┼──────────┼───────┼────┤
  │二  │九十二年七月六日  │雲林縣麥寮鄉海豐橋  │二千隻        │歐文郎  │
  │    │凌晨二時左右      │北端東側鵝場        │              │        │
  ├──┼─────────┼──────────┼───────┼────┤
  │三  │九十二年九月二十  │雲林縣東勢鄉北邊圳  │八百六十隻    │張鈞傑  │
  │    │四日二十時左右    │溝邊鵝舍            │              │        │
  ├──┼─────────┼──────────┼───────┼────┤
  │四  │九十二年十月十四  │嘉義縣東石鄉下楫村  │一千二百隻    │洪永泰  │
  │    │日凌晨二時左右    │下楫子寮四九號之一  │              │        │
  ├──┼─────────┼──────────┼───────┼────┤
  │五  │九十二年十月十五  │雲林縣四湖鄉鹿場村  │三百餘隻      │黃  守  │
  │    │日凌晨二時左右    │雲一三六號與雲一五  │              │        │
  │    │                  │五號公路旁黃守鵝場  │              │        │
  └──┴─────────┴──────────┴───────┴────┘
附件一
（九十三年六月十日鑑定人王約翰詰問筆錄：(1)筆錄內容詳原審
卷(一)二二九至二三七頁。(2)光碟內的七張照片，依序列印在原審
卷(一)二五五至二六二頁）檢察官問請你將黃守解剖的經過情形說
明一下？
鑑定人答
    好。
（鑑定人以單槍投影機播放死者黃守光碟片）
鑑定人說明光碟內容
    黃守解剖的時候，我是在北港媽祖醫院做的，先從照片來看
    ，這是後邊的後腿，第一張照片下面那條腿，這是右小腿的
    後側，後側有明顯斜向擦痕，這表示這死者當時有倒下去被
    擦過痕跡，有移動他的身體，腿上有擦痕出來是斜的方向，
    這要看他倒的姿勢關係，這倒下去，不是他自己倒下去，是
    有一個力量推下去。（播放第二張照片）他往後倒下去一定
    會坐下去，看他屁股尾椎的地方，有明顯的擦痕，這人倒下
    去時是外力導致。（第三張照片）這是他的右側，白色右側
    地方那是他的褲子，明顯可以看出他右上腹有些痕跡，這痕
    跡從右下往右上這方向移動穿過他的胸部（乳頭下有一個出
    血痕），表示有一個力氣從他的腹部斜過去。（第四張照片
    ）這張照片中間，第一個他左邊臉部有明顯不規則的出血痕
    跡，以我的經驗和從書上看，這很像一個車胎的痕跡過去，
    第二個右邊的耳朵有出血，這是我們當初解剖照到的照片。
    從腹部到胸部好像有一個東西壓過去，解剖我們所看到先從
    他的外傷來看，第一右前膝部有油漬的痕跡，左足跟擦傷瘀
    血，右小腿有輪胎的痕跡，平常我們走路腿會抬起來，一般
    會被撞的高度比較底，而照片上的高度比較高，所以表示死
    者當時是靜止的狀況，由會移動的東西把他推倒。死者是從
    右邊倒下去，但死者的他身上有車胎的痕跡，所以我們判斷
    他是由車子壓過去。再看他的內傷，右部有很明顯的皮下瘀
    傷，表示有重力壓到這邊，又頭左側前顱腔有橫向裂痕出去
    ，造成他的右耳出血，但是壓過去他腦裡面沒有出血，這是
    要探討的，在他頸部有很明顯的出血，表示有重力壓過去。
    人的前頭顱是固定的，固定的體積，若突然一個很大力量過
    去，會向西瓜一樣炸開，顱內出血，顱骨會裂開，如切西瓜
    一樣，不是用一個東西砸下去，他是一個很緩慢的力量過去
    ，壓擠顱骨所以頭骨會裂開，這力量是很緩慢，慢慢施壓過
    去的力量，顱頭骨就裂那麼厲害，為何腦內沒有出血，腦組
    織沒有出血，這有可能壓到頭部死者已經接近死亡，血已經
    停止，腦內的血流不出來，他的胸部肋骨：他兩側肋骨都已
    經裂開，在醫學上肋骨不是那麼容易斷，那兩側斷裂那是有
    力量擠壓，所以兩側肋骨都斷掉，這力量炸過去，所以胸部
    沒有斷掉因力量散開，解剖可看到左邊、右邊內側都有出血
    ，出血表示當時壓的時候人還活著，壓下去，這麼大的力量
    把胸部壓開肺部裡面沒有出血，內部的血怎麼沒有跑出來，
    他的心臟心包膜有出血，這表示這心臟當時有受到外力壓擠
    到它他開始出血，有個點壓到他，這個點心包膜我打開之後
    ，在我們心臟右心房，還有下面靜脈進來一個點，這點很重
    要，這是我們心臟啟動跳動的地方，很規律的跳動，啟發點
    被壓住，心臟突然可能會造成心律不整，醫學上有發現如我
    們打棒球速度很快一、二百公里打到胸部，碰，一打，打到
    心臟，有一個力量壓到心臟，人很容易就死亡，所以胸部不
    會出血，這可以解釋這樣現象，說有壓過腹腔，腹腔要有反
    應，他力量要消耗，力量往上傳才把力量釋放出來，內臟是
    軟的，軟的不會釋放力量，走到恥骨地方，軟硬一碰，所以
    血在那裡跑出來，所以他的內臟沒有破裂。這死者有無自然
    疾病，有，他的左總冠狀動脈樣硬化阻塞，但這遇到壓力，
    這是不會致死，在醫學上是不會的，結論是車子過去，壓到
    心臟，造成心律不整，馬上死掉，這是誰給他力氣，那是車
    胎的痕跡，我們綜合這是車子壓過去肋骨壓到心臟造成的死
    亡。
檢察官問
    左膝蓋有無發現油漬？
鑑定人答
    沒有。
    正常人站著應該不會兩腳並齊，應該是一腳前、一腳後，這
    是比較合理姿勢，若要擋車子，可能會蹲著或怎麼，但我們
    有發現他的右前膝蓋有油漬。
檢察官問
    當時死者是右腳前還是左腳前？
鑑定人答
    他當時碰到車子我研判是右腳前，所以他的右腳有油漬。
檢察官問
    左足、跟部擦瘀傷如何造成？
鑑定人答
    我推測他倒下去造成，跟右後小腿一樣力氣造成。
檢察官問
    右後腿有擦傷，左足部位有無擦傷或壓傷？
鑑定人答
    我看到那邊只有一個瘀傷。
檢察官問
    （請審判長提示鑑定報告第四頁給鑑定人看）
    左足部、跟部擦瘀傷，此部分有無擦傷？
鑑定人答
    有。
檢察官問
    看鑑定報告上死者右前油漬、身體腹部斜向擦痕、臉部輪胎
    擦痕、右小腿內側，你研判他輪胎輾過方向是從右下往左上
    ？
鑑定人答
    感覺上是右下往左上。
檢察官問
    胎痕為何會在右腿內側及左臉留下痕跡？
鑑定人答
    有重的機器壓在軟的東西上面，如果重的東西就會有溝痕，
    很容易就留下痕跡。檢察官問車的速度與炸裂頭部的關聯性
    如何？
鑑定人答
    是車子壓過他，車子應該是相當緩慢的速度過去，不像車禍
    快速過去，他是倒下去，撞倒痕跡很輕，他是被推倒慢慢滑
    過去，所以外面傷痕不很明顯，但是他的兩側肋骨被撐開。
檢察官問
    他的速度慢，所以他的右膝沒有瘀傷，傷口不是很明顯？
鑑定人答
    是。
    是多少的速度我們沒有辦法判斷。
檢察官問
    為何他的胸腔有出血，但是顱內沒有出血為何？
鑑定人答
    胸腔沒有出血，是心臟心包膜地方有出血，胸腔裡面沒有看
    到血。
檢察官問
    除了心包膜其他部分有無出血？
鑑定人答
    沒有。
檢察官問
    死者右耳出血原因？
鑑定人答
    頭皮部是一個很硬的東西有外皮包著，外皮是很硬的殼，重
    力壓到時力量就要釋放出去，他承受不了就會炸開，慢速過
    去承受力低他擠壓裂開，裂開就看到他前顱骨裂開，就暴開
    ，血跑出來表示他的力氣能量有釋放出去。
檢察官問
    右耳出血與左臉、眼睛部分出血原因？
鑑定人答
    眼睛是因顱內出血，左邊有裂痕，有血水跑到眼睛上來。
檢察官問
    兩側肋骨都有斷裂，這是正面撞的，還是側面撞擊？
鑑定人答
    這不是撞擊。
    綜合傷勢我的推斷撞擊當時這人是擋在車子前面，車子是停
    住，並沒有動，動有痕跡出來，是車子開始啟動，所以力量
    很小，車子撞過去，力量很小所以胸部壓到，是壓擠過去，
    不是炸開，是擠開，兩邊的骨頭才會裂開。
檢察官問
    為何被車撞擊的力量很小？
鑑定人答
    右前側不是很清楚的一個痕跡，車子在走，人在動，力氣很
    大，但這力氣是很輕過去，但輕到什麼程度，是車子啟動把
    人推倒。
檢察官問
    死者倒地後，車子一開始撞倒死者速度可能輾過他的頭顱？
鑑定人答
    基本上車子啟動，速度緩慢，因人的厚度，死者身體的厚度
    二十二公分，大概是二塊磚厚度，車子加油應該有那個力氣
    可以爬過去。
檢察官問
    死者顱內沒有出血，是因為壓到頭部時已經接近死亡？
鑑定人答
    是，他的心包膜出血，右心房出血這區域是傳導跳動的區域
    ，這受到很大傷害，會造成心律不整，心臟跳回不來，壓到
    心臟瞬間他的心臟是停止，沒有循環。
檢察官問
    壓到臉部時在左臉留下胎痕是從臉部哪個方向壓過？
鑑定人答
    他當時的姿勢他的頭應該是偏右，這是人倒下去之後自然的
    反應。
檢察官問
    本案有無可能是死者擋在車子前面，駕駛人從靜止狀態開動
    輾過？
鑑定人答
    無法排斥這個可能。
檢察官問
    如果這樣輾過他的車子速度？
鑑定人答
    不會很快，我不知道貨車起速是怎樣，平常我們轎車會有一
    、二秒來加速，不會爬到很快的速度。
檢察官問
    如果猛踩油門輾過是否會留下明顯傷勢？
鑑定人答
    若距離很近，速度不會很快，那應該是在車子剛要啟動。
施辯護人問
    剛才所述鑑定你認為當時被告車速緩慢，你怎麼知道他的速
    度緩慢？
鑑定人答
    依他的傷來看，一個頭顱在快速過去他應該是在瞬間出來頭
    顱會爆裂出來如西瓜壓下去，他的力量要釋放出來。
施辯護人問
    死者被撞他是頭朝上還是伏臥？
鑑定人答
    以車胎輾過去，面朝右，倒在地上，絕對不是趴著。
施辯護人問
    屍體在現場頭是朝哪個方向，腳朝那個方向？
鑑定人答
    以車子為原始點，這腳應該是朝車子，頭是遠離車子，右腳
    在前面，屁股可以看到一個痕跡，撞倒坐在地上，是坐下去
    人再倒下去。
施辯護人問
    以輪胎痕跡來看，他的傷勢是車子的前胎還是後輪胎壓過？
鑑定人答
    我不知道他前後輪胎是否一樣的輪胎，我們只是看他有個痕
    在他臉上，基本上很難分，這痕過去應該不是倒車過去，而
    是前進過去。
施辯護人問
    我們的臉部不是平滑，如有鼻子等其他器官，如果輪胎從腳
    壓上來到頭部，從鑑定報告裡面有寫左面不明顯胎痕二十乘
    以十二公分，這情況是輪胎把臉壓過去，這死者的眼睛球也
    沒有突出，為何有這情形？
鑑定人答
    這要看他當時的姿勢，臉頰有突出，胎痕整個都是在左邊，
    表示這頭是側右姿勢，車子滑過去，鼻子碰不到，眼睛沒有
    突出來，那是因為腦袋壓力還沒有到達到使眼睛突出的壓力
    ，是因為他不是瞬間，是以慢力，所以顱內壓力還沒有到達
    眼睛突出去的程度，所以眼睛不會突出來。
施辯護人問
    輪胎壓過去臉部，除了傷痕以外還會脫皮嗎？
鑑定人答
    從鑑定實務來看，他應該不會脫皮。
施辯護人問
    如果車子撞擊胸部，在物理上原理死者會往前，這腳會碰到
    保險桿的情形，這有無排除？
鑑定人答
    這撞擊點就只有一個，不會有二個，因為車子是一個平面。
    所以撞及胸部與撞及頭部會不一樣，不會同時撞到胸部又撞
    到腿部。因為人的頭抬不起來，所以應該不會直接撞到胸部
    。很少看到會直接撞到胸部。
施辯護人問
    死者死亡是因心臟受到碰撞瞬間而倒下去之後，腳原理上有
    抬高，這情況是否可能？
鑑定人答
    我擺不出這種姿勢，也沒有看過這種姿勢，基本上車禍的撞
    及在教科書上，膝蓋到足跟的小腿部分撞的時候，不會是車
    頭來撞，一定是車頭的保險桿先撞到，會撞到膝蓋，直接撞
    到胸部是非常難的。
施辯護人問
    根據鑑定，認為死者被輪胎壓過部位有那部份？
鑑定人答
    他是連續，從腿部到胸側部到頭部。
施辯護人問
    在鑑定報告上面有提到左面部明顯車胎壓痕壓到二十公分，
    從那部份如何判斷那是輪胎痕？
鑑定人答
    我是從實務及書上看來，是經驗告訴我，這就是車胎痕。
施辯護人問
    是輪胎印痕？
鑑定人答
    是。
林辯護人問
    接近死亡原因有三種，主要是心臟震傷嗎？
鑑定人答
    死亡的原因這是一個國際公認的寫法，也是衛生署認定的。
    鑑定報告死亡原因‧‧一甲心臟震傷是立即死亡的原因。（
    主要的死因）一乙是下腔造成一甲的原因。（引起甲的原因
    和它相關的原因）一丙是造成一乙的原因。（引起乙的原因
    是什麼），一甲、一乙、一丙三種死亡原因互為因果關係，
    一甲是一乙造成的，一乙是一丙造成。
林辯護人問
    一乙與一丙是支持一甲心臟震傷的說法，而不是一乙與一丙
    是直接造成死亡的原因？
鑑定人答
    不是，一乙是一甲的原因，一丙是一乙的原因，三者互為因
    果關係
林辯護人問
    有沒有可能有一乙一丙的情形而沒有一甲的情形？
鑑定人答
    有可能，一乙一丙這兩個原因拿掉可以有其他東西進去。一
    甲心臟震傷名詞出現的時候，當時是打棒球或足球投手打到
    胸部，人就死了，這是心臟電傳導出問題。所以把後面這兩
    個拿掉有可能。
林辯護人問
    本件情形跟投手打到捕手的心臟情形大致一樣嗎？
鑑定人答
    心臟傳導有一個壓力下去造成的，所以我沿用這個名詞（心
    臟震傷），本件心臟是因為下腔靜脈及右心房處有明顯血腫
    ，此血腫是因為車子壓到胸部至肋骨斷掉所產生的。
林辯護人問
    本件情形跟投手打到心臟情形一樣？
鑑定人答
    他的死亡的機轉性是一樣的。在法律上要分三件事，死亡的
    原因是什麼、機轉（指的是心理生理各方面配合起來）、死
    亡的方式。
林辯護人問
    車速很慢，輾過心臟以外的其他地方會造成死亡？
鑑定人答
    這案子我沒有看到，與本案沒有關連，無法回答。本案剛好
    是車子壓過心臟。
陪席柯法官問
    死者右小腿後部擦傷是否有可能是車輛輾過死者身體，帶動
    身體摩擦地面所造成的擦傷？
鑑定人答
    不是，若是拖著走，除了後小腿外，大腿、後背部同一側也
    有傷痕，屁股也有傷痕，是倒下去坐下去的，所以應該不是
    拖著走。
陪席李法官問
    傷痕是從右小腿輾過到右胸部經過左胸部，最後從左臉過去
    ，這樣的傷痕，有無辦法判斷他是左前車輪或右前車輪輾過
    去？
鑑定人答
    這要看當時其他證物，從看刑事警察局鑑驗書編號六第十項
    證物（採自八二二０－ＧＬ編號六擋泥板標示六-一－Ｔｏ
    ｌｉｄｉｎｅ血跡反應檢測法檢測結果，呈弱陽性反應）左
    前擋泥板有血漬的反應，這時我感覺到，他應該是左邊的機
    會比較大。
審判長問
    鑑定書６採自８２２０─ＧＬ，編號擋泥板標示六-二斑跡
    ，以Ｏ─Ｔｏｌｉｄｉｎｅ血跡反應檢測法檢測結果，呈陽
    性反應，抗人血清檢測結果，呈陰性反應，經抽取ＤＮＡ檢
    測，未檢出型別，抗人血清檢測成陰性反應是什麼意思？
鑑定人答
    測了血跡，用人的血清去測還沒測出來，這有幾種可能，這
    是混血，但也沒辦法排除不是人的血，因為已經過風吹日曬
    雨淋一段時間，不是馬上當場測，裡面的抗原已經破壞掉，
    所以沒測到，包括ＤＮＡ也沒辦法測到。
審判長問
    有沒有辦法判斷死者倒地是因為車子撞擊？
鑑定人答
    死者右後小腿有很明顯斜向擦痕，一般而言後小腿摔倒很難
    會有痕跡，從這裡推斷前面有一個力量往後撞倒移動速度，
    所以才會有個拉痕出來，他的屁股有往後滑動，所以我推斷
    前面有力量往後推倒。
審判長問
    右後小腿擦痕，如果死者先倒地才被輾過，可不可能拖出來
    這樣擦痕？
鑑定人答
    因為如果先倒地，兩個腿是同時靠在地上，此時若有一個力
    量把人往後拖者走，往前位移的話，除了這個地方那個地方
    都應該會有磨出的痕跡，且背上整個也會有磨出的痕跡，但
    我都沒有看到。表示死者一次倒下去，一個地方拉，倒下去
    就沒有動了。若倒下去再拖的話，後面應該都會有明顯的拉
    痕，但我沒有看到。
審判長問
    死者的右腿前方能否判斷有明顯的撞擊點？
鑑定人答
    我在解剖當時看的照片並沒有看到明顯的瘀傷，平常看到的
    車禍瘀傷都是車子有速度加上人的距離撞擊，可以很明顯看
    到有痕，這裡有一個油漬的痕跡。所以我推斷車子應該是靜
    止的，人也是靜止的，兩個在很短的距離內，突然車子開始
    啟動，這時車子速度還沒有到足以讓他有明顯瘀傷的力量，
    但是足以讓他倒下去。
審判長問
    右小腿油漬可能是怎麼上去的？
鑑定人答
    左邊的擋泥板很多地方都有血跡反應，我推斷是車子撞上去
    的力氣。車子原本的保險桿是原始的還是壞掉的我不知道，
    若原始的則可以找到證據，若是壞掉的則找不到。
施辯護人問
    被告說他沒有打破玻璃？
鑑定人答
    我不知道玻璃是否是死者撞的，但一般撞的時候，人會往前
    傾、往後仰都有可能，要看當時的姿勢和車子的速度，當時
    死者是往後傾或往後仰的姿勢。玻璃有可能是死者撞的，若
    把玻璃撞破，臉上會有很明顯的痕跡，但我並沒有在臉上看
    到很明顯的痕跡，是不是其他原因造成的我不知道。
附件二
（就被告甲○○是否故意撞倒、輾死黃守，以脫免逮捕一事，被
告甲○○本人的歷次說詞）
甲○○第一次就黃守被輾死一事做解釋，出現在九十二年十月
  二十六日檢察官訊問時，他說「（問：你有無駕車把黃守撞倒
  且從他身上輾過？）答：沒有，是昨天看報紙才知道撞死人。
  」（九十二年度偵字第四四三二號卷(一)第一０頁）
九十二年十月三十一日偵查員向甲○○提示說「柯清聯供稱在
  逃離現場往口湖鄉途中，甲○○曾表示有撞到人」，甲○○表
  示「我不知道我都沒有提到」（九十二年度偵字第四四三二號
  卷(一)第七九頁）
九十二年十二月十九日，檢察官訊問時，甲○○表示「（案發
  當天中午十一時多，你打電話如何與王俊郎連絡？）答：我要
  向他拿小鵝的錢，他告訴我說撞死人你是否知道，我說不知道
  。」（九十二年度偵字第四四三二號卷(二)第二三０頁）
九十二年十二月二十六日，檢察官訊問時，甲○○說「行竊當
  天，柯清聯、吳呈期是用裝蘆筍的袋子去裝小鵝，他們三人將
  竹圍剪斷進入，當時我在車上聽到吳登福在後面喊叫有人來了
  快走，當時我的車子停在小巷子內，柯清聯已經跑到大馬路上
  過來對我說還不快走，然後他爬上車，我才開車走，並用吳登
  福行動電話打電話王俊郎0000000000的行動電話詢
  問小鵝如何處理，車子行走半路時，柯清聯告訴我說好像有壓
  到人，我問他真的嗎，他說有一個人倒在右手邊，我將他壓過
  去。」「（問：在何處壓到人？）答：我的車子停放在小巷子
  內口出來的路上壓到的，當時我罵柯清聯，你有看到人倒在地
  上，還叫我將車子開走，我向柯清聯說可能壓到腳，因為我有
  聽到碰一聲。當天十時多，我打電話給王俊郎詢問小鵝的價錢
  如何處理，王俊郎才告訴我說我的車子有壓死人，我才知道此
  事。」「（問：小巷出來有無路燈？）答：有的，但我真的沒
  有看到人。」「（問：吳呈期何時爬上車？）答：我將車子開
  走時他就爬上車，而吳登福本來就在車子上，柯清聯是我開車
  出來才爬上車。」（九十二年度偵字第四四三二號卷(二)第二八
  八－二八九頁）
九十三年一月八日，檢察官訊問時，甲○○說「（何人下車？
  ）答：柯清聯、吳呈期下車，我在駕駛座，吳登福在車上接應
  。」「（問：柯清聯是否出來叫你趕快將車開走？）答：是的
  。起初是吳登福說有人來了，要我開車，之後柯清聯到車上後
  叫我趕快開車。」「（問：你將車子從巷子開出來，在何處壓
  到人？）答：有壓到人，但我不知道。」（九十二年度偵字第
  四四三二號卷(二)第三一五頁）
九十三年一月九日，起訴而移審被告，法官訊問時，甲○○說
  「（法官問你是不是看到鵝場主人擋路你就開車故意把他撞死
  ？）答：沒有看到那主人。」（原審卷(一)第五八頁背面）
九十三年四月五日準備期日，甲○○向法官說明「我不知道我
  沒有看到人。」「檢察官起訴這樣不正確，他說那裡有路燈，
  事實上那裡沒有路燈，事實上我撞到我不從前面撞到，是後輪
  壓到，壓到我也不知道，前面並沒有人。」「（問：黃守有拿
  一支糞叉跑出來你有無看到？）答：我沒有看到。」（原審卷
  (一)第一三四頁背面至一三五頁正面）
九十三年九月二十日審判期日，甲○○說「我的車是向後開，
  那條巷子是六尺多，六尺多我車向後停，我車頭向北，那時後
  的情形我不知道，我在車上，他們可能發現人到了，吳登福在
  後面跟我說人來了要開車，我沒有辦法開車，柯清聯上車叫我
  趕快開，那台車是汽油，速度很快，衝出來的時候我的車頭向
  東，向東的時候，我前面沒有看到人，我的速度很快撞到那個
  人，我再紅綠燈向南，在北港路，吳登福叫我停車，我就停車
  然後開，後來柯清聯說有撞到人，這應該是撞到腳，我車開回
  去，柯清聯說他要先下車，我、吳登福、吳呈期，我們就把車
  丟在路邊，那些鵝就載給王俊郎，柯清聯打電話給我說要鵝錢
  ，我說我沒有拿，我打電話給王俊郎，他說昨天車子撞死人」
  「那支路燈沒有在亮，因為那天事發後我有在開車去那邊看，
  完全沒有路燈。」「那不是壓過的，如果是壓過的話不是這樣
  ，如果從臉壓過整個臉都會碎掉，有可能是那天我轉過去的時
  候，那個人在旁邊剛好撞到。」「他說從臉壓過，事實上沒有
  ，如果壓過去整個頭已經碎掉，一個人如果被四、五噸的東西
  壓過，頭已經破掉。」（原審卷(二)第一四四頁背面至一四五頁
  正面，第一四七頁正面，第一四八頁正面、背面）。
附件三
（九十三年九月十三日審判期日，證人柯清聯在被告甲○○涉案
部分，以證人身分供述的筆錄，原審卷(二)第一０八至一二二頁）
檢察官這次是誰要說要去害死狗？
證人
    狗是吳登福去下藥的。
‧‧‧‧‧‧‧‧‧‧‧‧
檢察官
    鐵絲網是誰剪的？
證人
    吳呈期。
檢察官
    他用什麼剪？
證人
    鉗子、破壞剪。
檢察官
    鵝場的帆布是誰剪的？
證人
    吳呈期。
檢察官
    用什麼割？
證人
    用美工刀的刀片。
檢察官
    吳呈期在割的時候你在做什麼？
證人
    我在車上，他用好我才下車。
檢察官
    你為什麼沒有跟他一起下去？
證人
    他先下去剪鐵網，用好我再下去。
檢察官
    你為什麼沒有下去幫忙？
證人
    那個一個人就可以。
檢察官
    吳呈期在剪鐵網，甲○○在做什麼？
證人
    在車上。
檢察官
    你們在偷鵝的時候，車子有無熄火？
證人
    我忘記了，有熄火的樣子。
‧‧‧‧‧‧‧‧‧‧‧‧
檢察官
    偷鵝時，車子為什麼要熄火？
證人
    這樣才不會有聲音，才不會被聽到。
檢察官
    你跟吳呈期偷鵝時，吳登福在做什麼？
證人
    他在外面把風。
檢察官
    為什麼不是吳登福下去偷，你在外面把風？
證人
    沒有分配，誰要做什麼，去的時候我進去，他在外面看。
檢察官
    你跟吳呈期差不多偷幾次才被主人發現？
證人
    下去黃守那次，第二次要出來時，黃守就看到。就看到黃守
    追出來。
檢察官
    你出去抓鵝，一次可以抓幾支？
證人
    二個人大約一百多隻。
檢察官
    二個人四隻手為什麼會抓一百多隻？
證人
    用籠子裝。
檢察官
    你們有帶電燈去嗎？
證人
    沒有。
檢察官
    現場停車的地方有無路燈？
證人
    去一次而已，我沒有印象，我忘記了，那天被發現，我緊張
    ，沒有注意。
檢察官
    你後來被黃守追出來，為什麼有無路燈，你忘記了？
證人
    有紅綠燈，旁邊有一個路燈，我忘記有無在亮，我看路有路
    就跑。
檢察官
    你跟吳呈期誰先發現，主人知道了？
證人
    我。
檢察官
    你發現時，你人在哪裡？
證人
    在帆布時，我有看到黃守在看有無人來，我有看到一個人影
    追出來。
檢察官
    你發現主人，吳呈期人在哪裡？
證人
    跟我在一起。
檢察官
    主人看到你們在偷鵝，有無在喊？
證人
    我看到有人追出來，我把鵝放在車上，我跟吳登福講，然後
    我就跑到路上。
檢察官
    你跑出來馬路，吳呈期在做什麼？
證人
    我不知道。
檢察官
    你跑出來馬路，甲○○在做什麼？
證人
    在車上。
檢察官
    你跟吳呈期誰先跑出來？
證人
    我們兩個一起拿鵝出來，我回頭有看到黃守追出來，我跟他
    一起將鵝放在車後，我就先走，我不知道誰先走。
檢察官
    你跟吳呈期，誰先鑽出來鐵網？
證人
    我。
檢察官
    主人追出來鵝場時，有無喊什麼？
證人
    我不知道，我沒有注意聽。
檢察官
    你走出來馬路，他有無追你？
證人
    沒有，他在阻擋貨車，他沒有追我。
檢察官
    吳呈期有無跟你一起跑出來馬路？
證人
    我不知道，我沒有管他們，我先走，我沒有看他們在哪裡。
檢察官
    貨車的玻璃如何破的？
證人
    黃守拿糞叉敲破的。
檢察官
    你如何知道？
證人
    我有回頭看黃守有無在追我，那時候我有看到。
檢察官
    黃守站在哪裡用糞叉用車？
證人
    車前面。
檢察官
    那時車子停在哪裡？
證人
    巷子口。
檢察官
    那時候車子停的地方，與你們去偷鵝的地方一樣嗎？
證人
    一樣。
檢察官
    那時候車子有無駛離？
證人
    沒有。
檢察官
    你們偷鵝的時候，車子停在哪裡？
證人
    停在巷子口。
檢察官
    （請審判長提示九月四日勘驗現場的簡圖。）
    你跟吳呈期去偷鵝的時候，車子是停在什麼地方？
證人
    停在ｄ巷子口在靠近巷子一點，在ｃ與ｄ中間。
檢察官
    你看到黃守在打車子的時候，車在哪裡？
證人
    在ｄ那邊。
檢察官
    你看到黃守在打車子的時候，你人在哪裡？
證人
    我在一五五公路。
檢察官
    如果現場沒有路燈，你為什麼看得清楚？
證人
    我就有看到。
檢察官
    黃守在打車子的時候，吳呈期在做什麼？
證人
    我不知道。
檢察官
    黃守在打車子的時候，吳登福在做什麼？
證人
    我不知道他人在哪裡。
檢察官
    你為什麼在警察局說吳登福與吳呈期與被害人拉扯？
證人
    那時候黃守追他們二人。
檢察官
    你在警察局說吳登福、吳呈期與被害人在拉扯是什麼意思？
證人
    黃守追他們二人，然後追不到，就到車子前面。
檢察官
    黃守追吳登福、吳呈期追不到，他們二人到哪裡？
證人
    黃守追他們二人繞那台車子，我有看到。
檢察官
    你看黃守追他們二人在繞車子，你人在那裡？
證人
    在一五五公路靠近十字路口那邊，紅綠燈轉過去一五五公路
    的轉角。
檢察官
    現場是否有路燈為什麼你看得清楚？
證人
    我有看到一支路燈的燈桿。
檢察官
    黃守在打那台車子時有人拉開他嗎？
證人
    沒有人去拉。
檢察官
    黃守那隻糞叉為什麼會在路邊？
證人
    我不知道。
檢察官
    誰把糞叉放在路邊？
證人
    我不知道，我沒有看到。
檢察官
    黃守在打車子，那車子如何開？
證人
    我哪裡知道。
檢察官
    是誰把黃守拉開，把糞叉丟在旁邊？
證人
    我沒有看到。
檢察官
    黃守為什麼會跌倒？
證人
    我不知道。
檢察官
    吳呈期在什麼時候爬上車後面？
證人
    我要爬上車子時候，他就在車子後面。
檢察官
    吳登福什麼時候爬上後車斗？
證人
    我不知道，我要爬上去的時候他們就已經在車子後面。我就
    爬上駕駛座旁邊。
檢察官
    乎伊死這是誰喊的？
證人
    我不知道是誰喊的。
檢察官
    你爬上車時，甲○○有無說什麼？
證人
    車子開走，走而已。
檢察官
    車禍如何發生？
證人
    我不知道，我不知道車撞死人。
檢察官
    你有看到黃守在打車子，為什麼車禍的發生你沒有看到？
證人
    我回過頭，我跑到轉彎處，就沒有看到。
檢察官
    你有聽到現場有人在喊什麼？
證人
    我只有聽到黃守敲玻璃的聲音。
檢察官
    （請審判長提示柯清聯九十二年十月二十六日警詢筆錄在九
    十三年五月二十一日的勘驗筆錄，勘驗筆錄十二至十三頁）
    你為什麼在警察局說有聽到乎死？
證人
    乎死是警察局作筆錄的說要說誰喊乎死的。我就很緊張，黃
    守跑出來的時候，我只有聽到黃守敲玻璃的聲音，我很緊張
    ，我忘記了，不是很清楚。
檢察官
    十二頁中間，你為什麼在警察局說吳登福、吳呈期跟追出來
    的人在後面拉扯？
證人
    那時候要啼藥，說話我講的比較不清楚。
檢察官
    （請審判長提示偵卷第四十二頁）
    你為什麼在檢察官筆錄說主人和吳呈期、吳登福在車子前拉
    扯？
證人
    那時候我就按照警察局的筆錄講一樣的。
檢察官
    四十三頁前面第三行，你上車的時候，甲○○有跟你說撞到
    人？
證人
    他有跟我說好像有撞到人，但是他不敢確定。
檢察官
    （請審判長提示五月二十一日的勘驗筆錄第十二、十三頁）
    你說黃守打車之時不小心跌倒，車子就開走了，你為什麼要
    這樣說？
證人
    我跑過來的時候，車子就開過來。
檢察官
    第十五頁，你第二次在警察局的筆錄說，你有聽到他們在喊
    乎死，有無這樣說？
證人
    他就說吳登福在喊乎死。
檢察官
    你說你有聽到？
證人
    他就這樣講，所以我就講我有聽到。
審判長
    他是誰？
證人答
    問我的人。
審判長
    問你的是什麼人？
證人答
    警察吧。
施辯護人
    那天去鵝場被主人看到的心情如何？
證人
    很緊張。
施辯護人
    你看到時，之前你說黃守有拿糞叉出來追，你有看到什麼人
    跟黃守在拉扯糞叉？
證人
    沒有看到，那時候我在啼藥時，不知道要如何講，我就隨便
    講，那時候在追，沒有在拉扯。
施辯護人
    你有說看到他們拿糞叉繞車子，轉幾圈？
證人
    有看到黃守在追他們，不知道繞幾圈，我有看到黃守在車子
    旁邊追他們。
施辯護人
    你看到黃守之後，你就跑出去一五五公路，有幾個人跑出去
    ？
證人
    我不知道。我只知道我自己跑出去。
施辯護人
    你既然跑到一五五公路，為什麼要停著，看到黃守拿糞叉敲
    破貨車的玻璃？
證人
    因為我回頭看黃守有無在追我。
施辯護人
    你站在那邊的時間多久？
證人
    沒有多久，我邊跑邊回頭。
施辯護人
    你看到他拿糞叉在追的時候，車子是在開還是停在那邊？
證人
    我不知道。
林辯護人
（請審判長拿現場圖給被告柯清聯看）
    吳登福把風的位置在哪裡？
證人
    在的旁邊。（被告柯清聯用鉛筆畫出來）
林辯護人
    你看到黃守有看到你們在偷鵝，你們偷鵝的情形到什麼地步
    ？
證人
    拿鵝出來。
林辯護人
    離車子多遠？
證人
    一小段而已。
林辯護人
    你發現黃守的時候，你的動作是什麼？
證人
    提著籠子，準備放進車子，跑去跟吳登福說人來了。
林辯護人
    籠子放在哪裡？
證人
    就與吳呈期兩個人一起拿著，然後跑去跟吳登福說。
林辯護人
    籠子放完才去跟吳登福說？
證人
    放籠子時，吳登福在車子旁邊，順便跟講。
林辯護人
    說的時候，吳呈期有無聽到？
證人
    有。
林辯護人
    你說完後，你吳登福、吳呈期後，他們做什麼動作？
證人
    我只知道，我講完後，我就跑到馬路上。
林辯護人
    你跑的時候，黃守從哪的方向跑出來？
證人
    他跟我們後面跑出來。
林辯護人
    他從你們剪破的地方跑出來？
證人
    他跟我們的路線跑出來。
林辯護人
    你跑的時候，你回頭看幾次？
證人
    看好幾次，我邊跑邊回頭，我看黃守有無在追我。
林辯護人
    你回頭時，你看到什麼？
證人
    我看到黃守在追吳登福、吳呈期兩個人其中一個。
林辯護人
    你看的時候，車子有無在開？
證人
    我不知道。
林辯護人
    從哪個方向追，如何追法？
證人
    我知道他在旁邊有在追，有在追他們二人中一人。
林辯護人
    是不是在一五五的方向？
證人
    他在車子旁，從車頭那個方向。
林辯護人
    你說黃守在打車子，你什麼時候看到？
證人
    跑到紅綠燈下。
林辯護人
    追先，打車後面？
證人
    對。
林辯護人
    紅綠燈下，可否看到車後？
證人
    車後看不到。
林辯護人
    可以看到哪裡？
證人
    車頭而已。
林辯護人
    你說跑到紅綠燈看到黃守打車，還看到什麼？
證人
    打車後，我跑到另外一邊就看不到。
林辯護人
    你如何知道黃守拿糞叉敲車？
證人
    在紅綠燈回頭看到。
林辯護人
    在打車前或後？
證人
    打車前。
林辯護人
    他如何敲？
證人
    我不知道他如何敲，我只有看到他在敲。
林辯護人
    你有看到車子開動？
證人
    我沒有注意，我只有看到動作，我很緊張，沒有記得清楚。
附件四
（九十三年九月四日勘驗筆錄：原審卷(二)第八八至九三頁，該勘
驗筆錄附圖即為本件判決附圖）
一、案號案由：九十三年重訴字第三號殺人等案
二、勘驗時間：中華民國九十三年九月四日凌晨二時
三、勘驗地點：雲林縣四湖鄉○○村○○路與雲一五五公路旁鵝
              場
四、在場人員：
    審判長法官：林輝煌
    陪席法  官：柯志民
    陪席法  官：李明鴻
    檢  察  官：郭俊男
    書  記  官：劉興錫、馮善詮
    辯  護  人：施登煌、林永山、蕭敦仁律師
    被      告：吳登福、甲○○、柯清聯。
    在  場  人：乙○○、黃本原。
五、勘驗目的：瞭解案發當時現場情形及當時夜間光線情形與被
    告、被害人、證人的位置情形。
六、勘驗經過及勘驗結果：
    １、選擇與案發當時農曆二十日相同之夜晚，凌晨一時四十
        五分許抵達命案現場，先勘查現場狀況，據被害人的長
        子黃本原稱靠近鵝寮處有新增之一盞路燈（附圖），
        請偵查員先將該盞路燈用紙箱遮住，靠近鵝寮巷路有擴
        寬，入口處之路燈（附圖）因道路擴寬向西移動一點
        六公尺（原路燈位置因為電線桿移除，沒有鋪柏油，因
        此有明顯圓形凹陷），另有路燈（附圖）、紅
        綠燈（雲一五五、一三六公路交叉四個角落都有三相紅
        綠燈），且現場有月光。上述路燈都是白色水銀燈。
    ２、勘驗現場停放一部與案發時被告所使用的同廠牌同顏色
        的小貨車（車頭位置在附圖ｅ，車頭朝東），凌晨二點
        整，法官請在場人員關閉所有的照明（紅綠燈、路燈除
        外），並關閉小貨車車燈，合議庭三位法官、檢察官、
        三位辯護人輪流坐上駕駛座，請黃本原穿上黑色短袖上
        衣、黑色長褲，依序站在車前三十公分處、三公尺（即
        附圖ｆ血跡處）、十二公尺（即附圖ｇ），三位法官、
        檢察官、三位辯護人都表示均可以看到黃本原依序站立
        的地方有個人，車前三十公分處，可以看到褲襠以上，
        三公尺、十二公尺處可以看到完整的一個人。車燈開燈
        後，三位法官、檢察官、三位辯護人再輪流照上述的程
        序勘驗，看到的情形一樣，只是更清楚。
    ３、丈量現場相關位置距離，鵝寮帆布破損處（附圖ａ）距
        離黃本原所稱被告破壞的木籬（附圖ｂ）進入幼鵝場（
        附圖Ａ）處四點九公尺，附圖ｂ到黃本原所稱被告偷鵝
        時停車車頭處（附圖ｃ）三公尺，附圖ｃ到轉角車輪壓
        痕處（附圖ｄ）八點三公尺，附圖ｄ到撞擊到被害人前
        可能的停車車頭處（附圖ｅ）八點二公尺，附圖ｅ到血
        跡開始的地方（附圖ｆ）為三公尺，附圖ｅ到紅綠燈下
        （附圖ｇ）十二公尺，乙○○的寢室（附圖Ｂ）到走出
        門通過中廊（附圖Ｃ）走出中廊外三步的路上（附圖ｈ
        ）十七公尺，乙○○寢室的窗戶（附圖ｉ）到附圖ｈ為
        六公尺，附圖ｈ到附圖ｆ為三六點四公尺。據乙○○表
        示，案發前，黃守躺在屋簷下的躺椅（附圖ｊ）。
    ４、凌晨三點整，法官請在場人員關閉所有的照明（紅綠燈
        、路燈除外），並關閉小貨車車燈，並請法警及偵查員
        將被告甲○○提到上開停好在附圖ｅ處的小貨車駕駛座
        ，請黃本原穿上黑色短袖上衣、黑色長褲，依序站在車
        前三十公分處、三公尺（即附圖ｆ血跡處）、十二公尺
        （即附圖ｇ），被告甲○○表示均可以看到黃本原依序
        站立的地方有個人，車前三十公分處，可以看到腰部以
        上，三公尺、十二公尺處可以看到完整的一個人。接著
        ，法官請法警及偵查員將吳登福提到上開停好在附圖ｅ
        處的小貨車副駕駛座，請黃本原穿上黑色短袖上衣、黑
        色長褲，依序站在車前三十公分處、三公尺（即附圖ｆ
        血跡處）、十二公尺（即附圖ｇ），吳登福表示均可以
        看到黃本原依序站立的地方有個人，車前三十公分處，
        可以看到腰際下一點點以上，三公尺、十二公尺處可以
        看到完整的一個人。
